<html>
<meta http-equiv="Content-Type" content="text/html; charset=UTF-8">
<meta charset="utf-8">
<link rel="stylesheet" href="style.css">
<body class="chapter-13">
<aside><div>
<h1>Grammar<div>of the</div>Gothic Language</h1>
<h2>
<div>by</div>Joseph Wright</h2>
<nav><ol>
<li id="chapter-intro-link" class="part no-number"><a href="introduction.html">INTRODUCTION</a></li>
<li class="part no-number">PHONOLOGY</li>
<li id="chapter-1-link" value="1"><a href="chapter01.html">Alphabet and Pronunciation</a></li>
<li id="chapter-2-link"><a href="chapter02.html">The Prim. Germanic Equivalents of the Indo-Germanic Vowel-sounds</a></li>
<li id="chapter-3-link"><a href="chapter03.html">The Prim. Germanic Vowel-system</a></li>
<li id="chapter-4-link"><a href="chapter04.html">The Gothic Development of the General Germanic Vowels of Accented Syllables</a></li>
<li id="chapter-5-link"><a href="chapter05.html">The Gothic Development of the Prim. Germanic Vowels of Unaccented Syllables</a></li>
<li id="chapter-6-link"><a href="chapter06.html">The Prim. Germanic Equivalents of the Gothic Vowel-sounds</a></li>
<li id="chapter-7-link"><a href="chapter07.html">Ablaut</a></li>
<li id="chapter-8-link"><a href="chapter08.html">The First Sound-shifting, Verner’s Law, and other Consonant Changes which took place in the Prim. Germanic Language</a></li>
<li id="chapter-9-link"><a href="chapter09.html">The Gothic Development of the General Germanic Consonant-System</a></li>
<li class="part no-number">ACCIDENCE</li>
<li id="chapter-10-link" value="10"><a href="chapter10.html">Declension of Nouns</a></li>
<li id="chapter-11-link"><a href="chapter11.html">Adjectives</a></li>
<li id="chapter-12-link"><a href="chapter12.html">Pronouns</a></li>
<li id="chapter-13-link"><a href="chapter13.html">Verbs</a></li>
<li id="chapter-14-link"><a href="chapter14.html">Adverbs, Prepositions, and Conjunctions</a></li>
<li class="no-number"> </li>
<li id="chapter-15-link" value="15"><a href="chapter15.html">Word-Formation</a></li>
<li id="chapter-16-link"><a href="chapter16.html">Syntax</a></li>
</ol></nav>
</div></aside><main>
  <h1>CHAPTER XIII</h1>
  <h1>VERBS</h1>

  
    <p>
      <span class="section-label" id="s280"><a href="#s280">§ 280.</a></span>
      In the parent <span class="lang">Indg.</span> language the verbs were divided into two great classes: athematic and thematic.
      In the athematic verbs the personal endings were added to the bare root which had the strong grade form of ablaut in the singular, but the weak grade in the dual and plural. 
      Thus, for example, the singular and plural of the verbs for ‘<span class="gloss">to be</span>’ and ‘<span class="gloss">to go</span>’ were:
      <span class="w">*és-mi</span>, <span class="w">*és-si</span>, <span class="w">*és-ti</span>, <span class="w">*s-més</span> or <span class="w">*s-mós</span>, <span class="w">*s-té</span>, <span class="w">*s-énti</span>; <span class="w">*éi-mi</span>, <span class="w">*éi-si</span>, <span class="w">*éi-ti</span>, <span class="w">*i-més</span> or <span class="w">*i-mós</span>, <span class="w">*i-té</span>, <span class="w">*j-énti</span>.
      Verbs of this class are often called <span class="m">mi</span>-verbs because the first person singular ends in <span class="m">-mi</span>.
      The <span class="lang">Germanic</span> languages have only preserved a few traces of the <span class="m">mi</span>-conjugation (<span class="ref">§§ 341–3</span>).
      Nearly all the verbal forms, which originally belonged to this class, passed over into the <span class="m">ō</span>-conjugatíon in the <span class="lang">prim. Germanic</span> period.
    </p>

    <p>
      In the thematic verbs the stem-vowel, which could be either of the strong or weak grade of ablaut, remained unchanged throughout the present;
      in the former case<span class="pb" id="p133">
<a href="#p133">133</a></span>they are called imperfect presents (as
      <span class="w">kiusan</span>, <span class="gloss">to choose</span>;
      <span class="w">hilpan</span>, <span class="gloss">to help</span>;
      <span class="w">itan</span>, <span class="gloss">to eat</span>;
      <span class="abbr">&amp;c.</span>), and in the latter case aorist presents (as
      <span class="w">ga-lūkan</span>, <span class="gloss">to shut</span>;
      <span class="w">trudan</span>, <span class="gloss">to tread</span>;
      <span class="abbr">&amp;c.</span>).
      The present was formed by means of the thematic vowels, <span class="c">e</span>, <span class="c">o</span>, which came between the root and the personal endings, thus the present singular and plural of the verb for ‘<span class="gloss">to bear</span>’ was <span class="w">*bhérō</span> (from <span class="w">*bhér-o-a</span>), <span class="w">*bhér-e-si</span>, <span class="w">*bhér-e-ti</span>, <span class="w">*bhér-o-mes</span>, (<span class="m">-mos</span>), <span class="w">*bhér-e-te</span>, <span class="w">*bhér-o-nti</span>. Verbs of this class are generally called <span class="m">ō</span>-verbs because the first person singular ends in <span class="m">-ō</span>.
      The old distinction between the <span class="m">mi-</span> and the <span class="m">ō</span>-conjugation was fairly well preserved in <span class="lang">Greek</span>, as
      <span class="w">εἰμί</span>, <span class="gloss">I am</span>, <span class="w">εἶμι</span>, <span class="gloss">I go</span>, <span class="w">δίδωμι</span>, <span class="gloss">I give</span>;
      <span class="w">μένω</span>, <span class="gloss">I remain</span>, <span class="w">πείθω</span>, <span class="gloss">I persuade</span>;
      <span class="w">τρῑ́βω</span>, <span class="gloss">I rub</span>, <span class="w">τῡ́φω</span>, <span class="gloss">I smoke</span>.
    </p>
  

  
    <p>
      <span class="section-label" id="s281"><a href="#s281">§ 281.</a></span>
      In treating the history of the verbal forms in <span class="lang">Gothic</span> it is advisable to start out partly from <span class="lang">prim. Germanic</span> and partly from <span class="lang">Gothic</span> itself. The <span class="lang">Indg.</span> verbal system underwent so many radical changes in <span class="lang">prim. Germanic</span> that it would be necessary to treat here in detail the verbal system of the non-Germanic languages such as <span class="lang">Sanskrit</span>, <span class="lang">Greek</span>, and <span class="lang">Latin</span> in order to account for all the changes.
    </p>
    <p>
      In <span class="lang">Gothic</span>, as in the other <span class="lang">Germanic</span> languages, the verbs are divided into two great classes—Strong and Weak—according to the formation of the preterite tense. Besides these two great classes of strong and weak verbs, there are a few others which will be treated under the general heading <em>Minor Groups</em>.
    </p>
  

  
    <p>
      <span class="section-label" id="s282"><a href="#s282">§ 282.</a></span>
      Strong verbs form their preterite by ablaut (<span class="w">nima</span>, <span class="gloss">I take</span>, <span class="w">nam</span>, <span class="gloss">I took</span>), or simply by reduplication (<span class="w">háita</span>, <span class="gloss">I call</span>, <span class="w">haíháit</span>, <span class="gloss">I called</span>), or else by ablaut and reduplication combined (<span class="w">tēka</span>, <span class="gloss">I touch</span>, <span class="w">taítōk</span>, <span class="gloss">I touched</span>).
      The strong verbs are sub-divided into two classes: non-reduplicated and reduplicated verbs.
      The non-reduplicated verbs are divided into six classes according to the first six ablaut-series<span class="pb" id="p134">
<a href="#p134">134</a></span>given in <span class="ref">§§ 122–4</span>.
      The reduplicated verbs, which form their preterite by ablaut and reduplication combined, belong to the seventh ablaut-series (<span class="ref">§ 124</span>).
      Both these, and those which form their preterite by reduplication simply, are here put together and called Class VII.
    </p>
  

  
    <p>
      <span class="section-label" id="s283"><a href="#s283">§ 283.</a></span>
      Weak verbs form their preterite by the addition of a syllable containing a dental (<span class="lang">Goth.</span> <span class="m">-da</span>, (<span class="m">-ta</span>), <span class="lang">OE.</span> <span class="m">-de</span>, <span class="m">-te</span>; <span class="lang">OHG.</span> <span class="m">-ta</span>), and their past participle by means of a dental suffix (<span class="lang">Goth.</span> <span class="m">-þ</span>, (<span class="m">-t</span>), <span class="lang">OE.</span> <span class="m">-d</span>, (<span class="m">-t</span>), <span class="lang">OHG.</span> (<span class="m">-t</span>), as
      <span class="w">sōkja</span>, <span class="gloss">I seek</span>, <span class="w">sōkida</span>, <span class="gloss">I sought</span>, <span class="w">sōkiþs</span>, <span class="gloss">sought</span>;
      <span class="w">bugja</span>, <span class="gloss">I buy</span>, <span class="w">baúhta</span>, <span class="gloss">I bought</span>, <span class="w">baúhts</span>, <span class="gloss">bought</span>.
      The weak verbs, which for the most part are derivatives, are divided into four classes according as the infinitive ends in
      <span class="m">-jan</span> (<span class="w">sōkjan</span>, <span class="gloss">to seek</span>, <span class="grm">pret.</span> <span class="w">sōkida</span>),
      <span class="m">-ōn</span> (<span class="w">salbōn</span>, <span class="gloss">to anoint</span>, <span class="grm">pret.</span> <span class="w">salbōda</span>),
      <span class="m">-an</span> (<span class="w">haban</span>, <span class="gloss">to have</span>, <span class="grm">pret.</span> <span class="w">habáida</span>),
      <span class="m">-nan</span> (<span class="w">fullnan</span>, <span class="gloss">to become full</span>, <span class="grm">pret.</span> <span class="w">fullnōda</span>).
    </p>
  

  
    <p>
      <span class="section-label" id="s284"><a href="#s284">§ 284.</a></span>
      The <span class="lang">Gothic</span> verb has the following independent forms:—
    </p>
    <p>
      Two voices: active and passive.
      The passive (originally middle) only occurs in the indicative and subjunctive present;
      the other forms are supplied by the past participle used with <span class="w">waírþan</span> or <span class="w">wisan</span>.
      See <span class="ref">§ 435</span>.
    </p>
    <p>
      Three numbers: singular, dual, and plural.
      In the passive there is no dual, and in the dual active the third person is wanting.
    </p>
    <p>
      Three persons: The third person of the dual is wanting.
      In the present passive there is only one form for all three persons of the plural.
    </p>
    <p>
      Two tenses: present and preterite.
    </p>
    <p>
      Two complete moods: indicative and subjunctive (originally optative), besides an imperative which is only used in the present tense of the active.
    </p>
    <p>
      A present infinitive which is an uninflected verbal substantive, a present participle with active meaning, and a past participle with passive meaning.
    </p>
  

  <span class="pb" id="p135">
<a href="#p135">135</a></span>

  
    <h2>A. Strong Verbs.</h2>

    
      <p>
        <span class="section-label" id="s285"><a href="#s285">§ 285.</a></span>
        We are able to conjugate a strong verb in <span class="lang">Gothic</span> when we know the four stems, as seen
        (1) in the infinitive, to which belong all forms of the present,
        (2) the stem of the preterite singular,
        (3) the stem of the preterite plural, to which also belongs the whole of the preterite subjunctive,
        (4) the stem of the past participle.
      </p>
    
  
    
      <p>
        <span class="section-label" id="s286"><a href="#s286">§ 286.</a></span>
        The conjugation of <span class="w">niman</span>, <span class="gloss">to take</span>, and <span class="w">háitan</span>, <span class="gloss">to call</span>, will serve as models for all strong verbs.
      </p>
  
      
        <h3>a. Active.</h3>
  
        
          <h5>Present.</h5>
  
          <table>
            <tr> <td colspan="2"></td>                            <td colspan="2"><span class="grm">Indic.</span></td>                           <td colspan="2"><span class="grm">Subj.</span></td>                              </tr>
            <tr> <td rowspan="3">Sing.</td> <td>1.</td> <td><span class="w">nima</span></td>   <td><span class="w">háita</span></td>   <td><span class="w">nimáu</span></td>   <td><span class="w">háitáu</span></td>   </tr>
            <tr>                             <td>2.</td> <td><span class="w">nimis</span></td>  <td><span class="w">háitis</span></td>  <td><span class="w">nimáis</span></td>  <td><span class="w">háitáis</span></td>  </tr>
            <tr>                             <td>3.</td> <td><span class="w">nimiþ</span></td>  <td><span class="w">háitiþ</span></td>  <td><span class="w">nimái</span></td>   <td><span class="w">háitái</span></td>   </tr>
            <tr> <td rowspan="2">Dual</td>  <td>1.</td> <td><span class="w">nimōs</span></td>  <td><span class="w">háitōs</span></td>  <td><span class="w">nimáiwa</span></td> <td><span class="w">háitáiwa</span></td> </tr>
            <tr>                             <td>2.</td> <td><span class="w">nimats</span></td> <td><span class="w">háitats</span></td> <td><span class="w">nimáits</span></td> <td><span class="w">háitáits</span></td> </tr>
            <tr> <td rowspan="3">Plur.</td> <td>1.</td> <td><span class="w">nimam</span></td>  <td><span class="w">háitam</span></td>  <td><span class="w">nimáima</span></td> <td><span class="w">háitáima</span></td> </tr>
            <tr>                             <td>2.</td> <td><span class="w">nimiþ</span></td>  <td><span class="w">háitiþ</span></td>  <td><span class="w">nimáiþ</span></td>  <td><span class="w">háitáiþ</span></td>  </tr>
            <tr>                             <td>3.</td> <td><span class="w">nimand</span></td> <td><span class="w">háitand</span></td> <td><span class="w">nimáina</span></td> <td><span class="w">háitáina</span></td> </tr>
          </table>
  
          <table>
            <tr> <td colspan="2"></td>                            <td colspan="2"><span class="grm">Imperative.</span></td>                           </tr>
            <tr> <td rowspan="2">Sing.</td> <td>2.</td> <td><span class="w">nim</span></td>       <td><span class="w">háit</span></td>      </tr>
            <tr>                             <td>3.</td> <td><span class="w">nimadáu</span></td>   <td><span class="w">háitadáu</span></td>  </tr>
            <tr> <td>Dual</td>           <td>2.</td> <td><span class="w">nimats</span></td>    <td><span class="w">háitats</span></td>   </tr>
            <tr> <td rowspan="3">Plur.</td> <td>1.</td> <td><span class="w">nimam</span></td>     <td><span class="w">háitam</span></td>    </tr>
            <tr>                             <td>2.</td> <td><span class="w">nimiþ</span></td>     <td><span class="w">háitiþ</span></td>    </tr>
            <tr>                             <td>3.</td> <td><span class="w">nimandáu</span></td>  <td><span class="w">háitandáu</span></td> </tr>
          </table>
  
          <table>
            <tr> <td colspan="2">Infinitive.</td>                     </tr>
            <tr> <td><span class="w">niman</span></td> <td><span class="w">háitan</span></td>  </tr>
          </table>
  
          <table>
            <tr> <td colspan="2">Participle.</td>                        </tr>
            <tr> <td><span class="w">nimands</span></td> <td><span class="w">háitands</span></td> </tr>
          </table>
  
        
        <span class="pb" id="p136">
<a href="#p136">136</a></span>
        
          <h5>Preterite.</h5>
  
          <table>
            <tr> <td colspan="2"></td>                            <td colspan="2"><span class="grm">Indic.</span></td>                                <td colspan="2"><span class="grm">Subj.</span></td>
</tr>
            <tr> <td rowspan="3">Sing.</td> <td>1.</td> <td><span class="w">nam</span></td>     <td><span class="w">haíháit</span></td>     <td><span class="w">nēmjáu</span></td>  <td><span class="w">haíháitjáu</span></td>  </tr>
            <tr>                             <td>2.</td> <td><span class="w">namt</span></td>    <td><span class="w">haíháist</span></td>    <td><span class="w">nēmeis</span></td>  <td><span class="w">haíháiteis</span></td>  </tr>
            <tr>                             <td>3.</td> <td><span class="w">nam</span></td>     <td><span class="w">haíháit</span></td>     <td><span class="w">nēmi</span></td>    <td><span class="w">haíháiti</span></td>    </tr>
            <tr> <td rowspan="2">Dual</td>  <td>1.</td> <td><span class="w">nēmu</span></td>    <td><span class="w">haíháitu</span></td>    <td><span class="w">nēmeiwa</span></td> <td><span class="w">haíháiteiwa</span></td> </tr>
            <tr>                             <td>2.</td> <td><span class="w">nēmuts</span></td>  <td><span class="w">haíháituts</span></td>  <td><span class="w">nēmeits</span></td> <td><span class="w">haíháiteits</span></td> </tr>
            <tr> <td rowspan="3">Plur.</td> <td>1.</td> <td><span class="w">nēmum</span></td>   <td><span class="w">haíháitum</span></td>   <td><span class="w">nēmeima</span></td> <td><span class="w">haíháiteima</span></td> </tr>
            <tr>                             <td>2.</td> <td><span class="w">nēmuþ</span></td>   <td><span class="w">haíháituþ</span></td>   <td><span class="w">nēmeiþ</span></td>  <td><span class="w">haíháiteiþ</span></td>  </tr>
            <tr>                             <td>3.</td> <td><span class="w">nēmun</span></td>   <td><span class="w">haíháitun</span></td>   <td><span class="w">nēmeina</span></td> <td><span class="w">haíháiteina</span></td> </tr>
          </table>
  
          <table>
            <tr> <td colspan="2">Participle.</td>                       </tr>
            <tr> <td><span class="w">numans</span></td> <td><span class="w">háitans</span></td>  </tr>
          </table>
  
        
      
  
      
        <h3>b. Passive.</h3>
  
        
          <h5>Present.</h5>
  
          <table>
            <tr> <td colspan="2"></td>                                  <td colspan="2"><span class="grm">Indic.</span></td>                  <td colspan="2"><span class="grm">Subj.</span></td>                   </tr>
            <tr> <td rowspan="3">Sing.</td> <td>1.</td>       <td><span class="w">nimada</span></td>  <td><span class="w">háitada</span></td>   <td><span class="w">nimáidáu</span></td>  <td><span class="w">háitáidáu</span></td>   </tr>
            <tr>                             <td>2.</td>       <td><span class="w">nimaza</span></td>  <td><span class="w">háitaza</span></td>   <td><span class="w">nimáizáu</span></td>  <td><span class="w">háitáizáu</span></td>   </tr>
            <tr>                             <td>3.</td>       <td><span class="w">nimada</span></td>  <td><span class="w">háitada</span></td>   <td><span class="w">nimáidáu</span></td>  <td><span class="w">háitáidáu</span></td>   </tr>
            <tr> <td colspan="2">Plur. 1, 2, 3.</td> <td><span class="w">nimanda</span></td> <td><span class="w">háitanda</span></td>  <td><span class="w">nimáindáu</span></td> <td><span class="w">háitáindáu</span></td>  </tr>
          </table>
        
  
      
  
      <div class="note">
        
          
            <p>
              <span class="note-label">Note.—</span>
              1.
              Owing to the limited amount of <span class="lang">Gothic</span> which has come down to us, there is not a single verb extant in all its forms.
              Of most verbs only very few forms occur, and of many only one or two.
              The forms wanting in the paradigms of <span class="w">niman</span> and <span class="w">háitan</span> have been supplied from the extant forms of other verbs.
              The <span class="grm">first pers. dual pret. subj.</span> does not occur at all, either in strong or weak verbs, but it may be inferred to have been <span class="w">nēm-eiwa</span> because of the corresponding present, <span class="w">nim-áiwa</span>.
            </p>
          
          
            <p>
              2.
              In the <span class="grm">imperative 2 pers. sing.</span> and <span class="grm">pret. indic. 1, 3 pers. sing.</span>,
              final <span class="c">b</span>, <span class="c">d</span> became <span class="c">f</span>, <span class="c">þ</span>, as
              <span class="grm">imper.</span> <span class="w">gif</span>,
              <span class="grm">pret.</span> <span class="w">gaf</span>,
              <span class="grm">inf.</span> <span class="w">giban</span>, <span class="gloss">to give</span>;
              <span class="grm">pret.</span> <span class="w">af-skáuf</span>, <span class="w">baþ</span>, <span class="w">-báuþ</span>,
              <span class="grm">inf.</span> <span class="w">af-skiuban,</span> <span class="gloss">to push aside</span>;
              <span class="w">bidjan</span>, <span class="gloss">to pray</span>;
              <span class="w">-biudan</span>, <span class="gloss">to bid</span>.
              See <span class="ref">§§ 161, 173</span>.
            </p>
          
          
            <p>
              3.
              In the <span class="grm">2 pers. sing. pret. indic.</span>,
              <span class="c">b</span> appears as <span class="c">f</span>, and a dental appears as <span class="c">s</span>, before the personal ending, as
              <span class="w">gaft</span>, <span class="grm">inf.</span> <span class="w">giban</span>, <span class="gloss">to<span class="pb" id="p137">
<a href="#p137">137</a></span>give</span>;
              <span class="w">grōft</span>, <span class="grm">inf.</span> <span class="w">graban</span>, <span class="gloss">to dig</span>;
              <span class="w">ana-báust</span>, <span class="grm">inf.</span> <span class="w">ana-biudan</span>, <span class="gloss">to bid</span>;
              <span class="w">bi-gast</span>, <span class="grm">inf.</span> <span class="w">bi-gitan</span>, <span class="gloss">to find</span>;
              <span class="w">haíháist</span>, <span class="grm">inf.</span> <span class="w">háitan</span>, <span class="gloss">to call</span>;
              <span class="w">qast</span>, <span class="grm">inf.</span> <span class="w">qiþan</span>, <span class="gloss">to say</span>.
              See <span class="ref">§ 138</span>.
            </p>
          
        
      </div>
    
  
    
      <h2>The Endings of Strong Verbs.</h2>
  
      
        <p>
          <span class="section-label" id="s287"><a href="#s287">§ 287.</a></span>
          Pres. Indicative:
          The <span class="lang">prim. Germanic</span> forms were:
          <span class="grm">Sing.</span>
          <span class="w">*nemō</span> (<span class="abbr">cp.</span> <span class="lang">Lat.</span> <span class="w">fero</span>, <span class="lang">Gr.</span> <span class="w">φέρω</span>, <span class="gloss">I bear</span>),
          <span class="w">*nimizi</span>, <span class="lang">Indg.</span> <span class="w">*némesi</span> (<span class="abbr">cp.</span> <span class="lang">Skr.</span> <span class="w">bhárasi</span>, <span class="gloss">thou bearest</span>),
          <span class="w">*nimiđi</span>, <span class="lang">Indg.</span> <span class="w">*németi</span> (<span class="abbr">cp.</span> <span class="lang">Skr.</span> <span class="w">bhárati</span>);
          <span class="grm">Dual</span>
          <span class="w">*nemō-(w)iz</span> (probably formed from the <span class="grm">first pers. sing.</span> + the <span class="lang">Indg.</span> dual ending <span class="m">-wes</span>, <span class="abbr">cp.</span> <span class="lang">Skr.</span> <span class="w">bhárā-vas</span>),
          <span class="w">*nemađiz</span> with <span class="m">-a-</span> from the <span class="grm">first and third pers. plural</span>, the regular form would have been <span class="w">*nimiđiz</span> = <span class="lang">Indg.</span> <span class="w">*némethes</span>, <span class="w">*németes</span> (<span class="abbr">cp.</span> <span class="lang">Skr.</span> <span class="w">bhárathas</span>);
          <span class="w">*nemađiz</span> would regularly have become <span class="w">*nimaþs</span> in <span class="lang">Gothic</span>;
          <span class="w">nimats</span> has <span class="m">-ts</span> from the <span class="grm">pret. dual</span> (<span class="ref">§ 292</span>);
          <span class="grm">Pl.</span>
          <span class="w">*nemamiz</span>, <span class="m">-maz</span> (<span class="abbr">cp.</span> <span class="lang">Gr. Doric</span> <span class="w">φέρομες</span>, <span class="lang">Skr.</span> <span class="w">bhárāmas</span>, see <span class="ref">§ 175</span>), <span class="w">*nimiđi</span>, older <span class="w">*nemeđe</span> (<span class="abbr">cp.</span> <span class="lang">Gr.</span> <span class="w">φέρετε</span>), <span class="w">*nemanđi</span> (<span class="abbr">cp.</span> <span class="lang">Gr. Doric</span> <span class="w">φέροντι</span>).
        </p>
      
    
      
        <p>
          <span class="section-label" id="s288"><a href="#s288">§ 288.</a></span>
          Pres. Subjunctive:
          This tense is properly an old optative.
          The original forms were:
          <span class="grm">Sing.</span>
          <span class="m">*nemoĩ-</span>, <span class="w">*nemoĩs</span> (<span class="abbr">cp.</span> <span class="lang">Gr.</span> <span class="w">φέροις</span>, <span class="lang">Skr.</span> <span class="w">bhárēš</span>),
          <span class="w">*nemoĩt</span> (<span class="abbr">cp.</span> <span class="lang">Gr.</span> <span class="w">φέροι</span>, <span class="lang">Skr.</span> <span class="w">bhárēt</span>);
          <span class="grm">Dual</span>
          <span class="w">*nemoĩwē</span>, <span class="w">*nemoĩthes</span>, <span class="m">-tes</span>;
          <span class="grm">Pl.</span> <span class="w">*nemoĩmē</span>, <span class="w">*nemoĩte</span> (<span class="abbr">cp.</span> <span class="lang">Gr.</span> <span class="w">φέροιτε</span>, <span class="lang">Skr.</span> <span class="w">bhárēta</span>),
          <span class="w">*nemoĩnt</span> = <span class="lang">prim. Germanic</span> <span class="m">*nemai-</span> (it is difficult to account for <span class="w">nimáu</span> unless we may suppose that it represents the <span class="grm">first pers. sing. pres. indic.</span> <span class="w">*nemō</span> + the particle <span class="c">-u</span>), <span class="w">*nemaiz</span>,<span class="w">*nemai</span>;
          <span class="w">*nemaiwǣ</span>, <span class="w">*nemaiþs</span> (<span class="abbr">cp.</span> <span class="grm">pres. indic.</span>);
          <span class="w">*nemaimǣ</span>, <span class="w">*nemaiđi</span>, <span class="w">*nemain</span> (<span class="lang">Goth.</span> with final <span class="m">-a</span> from the <span class="grm">first pers. pl.</span>).
        </p>
      
    
      
        <p>
          <span class="section-label" id="s289"><a href="#s289">§ 289.</a></span>
          Imperative:
          <span class="grm">Sing.</span>
          <span class="w">*nimi</span> older <span class="w">*neme</span> (<span class="abbr">cp.</span> Gk. <span class="w">φέρε</span>, <span class="lang">Skr.</span> <span class="w">bhára</span>),
          <span class="w">*nemetō̃d</span> (<span class="lang">Gr.</span> <span class="w">φερέτω</span>, <span class="abbr">cp.</span> <span class="lang">Gr.</span> <span class="w">ἔστω</span> = <span class="lang">O.Lat.</span> <span class="w">estōd</span>, <span class="gloss">let him be</span>) = <span class="lang">prim. Germanic</span> <span class="w">*nemeđō̃</span> + particle <span class="m">-u</span> (<span class="abbr">cp.</span> <span class="lang">Skr.</span> <span class="w">bhárat-u</span>, <span class="gloss">let him bear</span>; <span class="w">bhárant-u</span>, <span class="gloss">let them bear</span>), which would have become in <span class="lang">Goth.</span> <span class="w">*nimidáu</span>;
          <span class="w">nimadáu</span> had <span class="m">-a-</span> from the <span class="grm">third pers. plural.</span> <span class="w">nimats</span>, <span class="w">nimam</span> and<span class="pb" id="p138">
<a href="#p138">138</a></span><span class="w">nimiþ</span> are indicative forms.
          <span class="w">*nemontō̃d</span> (<span class="abbr">cp.</span> <span class="lang">Gr. Doric</span> <span class="w">φερόντω</span>) = <span class="lang">prim. Germanic</span> <span class="w">*nemanđō̃</span> + particle <span class="m">-u</span>, which regularly became <span class="w">nimandáu</span> in <span class="lang">Gothic</span>.
        </p>
      
    
      
        <p>
          <span class="section-label" id="s290"><a href="#s290">§ 290.</a></span>
          Infinitive:
          The <span class="grm">inf.</span> was originally a nomen actionis, formed by means of various suffixes in the <span class="lang">Indg.</span> languages. The suffix <span class="m">-ono-</span>, to which was added the <span class="grm">nom. acc. neuter</span> ending <span class="m">-m</span>, became generalized in <span class="lang">prim. Germanic</span>, thus the original form of <span class="w">niman</span> was <span class="w">*nemonom</span>, the <span class="m">-onom</span> of which regularly became <span class="m">-an</span> in <span class="lang">Goth.</span> <span class="lang">OE.</span> <span class="lang">OS.</span> and <span class="lang">OHG.</span>, and <span class="m">-a</span> in <span class="lang">O.Icel.</span>
        </p>
      
    
      
        <p>
          <span class="section-label" id="s291"><a href="#s291">§ 291.</a></span>
          Pres. Participle:
          In the parent language the stem of the <span class="grm">pres. participle</span> ended in <span class="m">-nt</span>, as in
          <span class="lang">Lat.</span> <span class="m">ferent-</span>,
          <span class="lang">Gr.</span> <span class="m">φέροντ-</span>,
          <span class="lang">Indg.</span> <span class="m">*bhéront-</span>
          = <span class="lang">Goth.</span> <span class="w">baírand-s</span>,
          <span class="lang">O.Icel.</span> <span class="lang">OS.</span> <span class="w">berand-i</span>,
          <span class="lang">OE.</span> <span class="w">berend-e</span>,
          <span class="lang">OHG.</span> <span class="w">berant-i</span>,
          <span class="gloss">bearing</span>.
          See <span class="ref">§ 239</span>.
        </p>
      
    
      
        <p>
          <span class="section-label" id="s292"><a href="#s292">§ 292.</a></span>
          Pret. Indicative:
          The <span class="grm">pret. indic.</span> is morphologically an old perfect, which already in <span class="lang">prim. Germanic</span> was chiefly used to express the past tense.
          The <span class="lang">prim. Germanic</span> forms were:
          <span class="grm">Sing.</span>
          <span class="w">*nama</span> (<span class="abbr">cp.</span> <span class="lang">Gr.</span> <span class="w">οἶδα</span>, <span class="lang">Skr.</span> <span class="w">vēda</span>, <span class="gloss">I know</span>),
          <span class="w">*namþa</span> (<span class="abbr">cp.</span> <span class="lang">Gr.</span> <span class="w">οἶσθα</span>, <span class="lang">Skr.</span> <span class="w">vḗttha</span>),
          <span class="w">*nami</span> (<span class="abbr">cp.</span> <span class="lang">Gr.</span> <span class="w">οἶδε</span>, <span class="lang">Skr.</span> <span class="w">vḗda</span>).
          <span class="m">-tha</span>, the original ending of the <span class="grm">second pers.</span>, would regularly have become <span class="m">-þ</span> (<span class="ref">§ 130</span>) in <span class="lang">Goth.</span> <span class="lang">O.Icel.</span> <span class="lang">OE.</span> and <span class="lang">OS.</span>, except after <span class="lang">prim. Germanic</span> <span class="c">s</span>, <span class="c">f</span>, <span class="c">χ</span> where it regularly became <span class="m">-t</span> (<span class="ref">§ 128 notes</span>, and <span class="abbr">cp.</span> <span class="ref">§ 138</span>), as <span class="lang">Goth.</span> <span class="w">last</span>, <span class="gloss">thou didst gather</span>; <span class="w">þarft</span>, <span class="gloss">thou needest</span>; <span class="w">slōht</span>, <span class="gloss">thou didst slay</span>.
          This <span class="m">-t</span> became generalized in <span class="lang">prim. Germanic</span>, as <span class="lang">Goth.</span> <span class="lang">O.Icel.</span> <span class="w">namt</span>.
          But in the West Germanic languages the old ending was only preserved in the preterite-present verbs, as <span class="lang">Goth.</span> <span class="lang">O.Icel.</span> <span class="w">þarft</span>, <span class="lang">OE.</span> <span class="w">þearft</span>, <span class="lang">OS.</span> <span class="w">tharft</span>, <span class="lang">OHG.</span> <span class="w">darft</span>, <span class="gloss">thou needest</span>, but <span class="lang">Goth.</span> <span class="lang">O.Icel.</span> <span class="w">namt</span> beside <span class="lang">OE.</span> <span class="w">nōme</span>, <span class="lang">OS.</span> <span class="lang">OHG.</span> <span class="w">nāmi</span>.
          <span class="grm">Dual</span>
          <span class="w">*nǣm-wi</span> (older <span class="m">-we</span>),
          <span class="w">*nǣm-điz</span> (older <span class="m">-thes</span>, <span class="m">-tes</span>);
          <span class="grm">Pl.</span>
          <span class="w">*nǣm-mi</span> (older <span class="m">-me</span>),
          <span class="w">*nǣm-đi</span> (older <span class="m">-te</span>),
          <span class="w">*nǣm-un</span> (older <span class="m">-nt</span> with vocalic <span class="c">n</span>).
          During the <span class="lang">prim. Germanic</span> period the <span class="c">u</span> of the <span class="grm">third pers. pl.</span> was levelled out into all forms of the<span class="pb" id="p139">
<a href="#p139">139</a></span><span class="grm">dual</span> and <span class="grm">plural</span>, <span class="abbr">cp.</span> <span class="grm">pl.</span> <span class="lang">O.Icel.</span> <span class="w">nǭm-um</span>, <span class="m">-uð</span>, <span class="m">-u</span>, <span class="lang">OE.</span> <span class="w">nōm-on</span>, <span class="lang">OS.</span> <span class="w">nām-un</span>, <span class="lang">OHG.</span> <span class="w">nām-um</span>, <span class="m">-ut</span>, <span class="m">-un</span>.
          <span class="lang">Goth.</span> <span class="w">nēmu</span> from <span class="w">*nǣm-uwi</span> through the intermediate stages <span class="w">*nǣm-uw</span>, <span class="w">*nǣm-ū</span>.
          The <span class="c">t</span> in <span class="w">nēmuts</span> is of the same origin as in <span class="w">namt</span>.
          <span class="w">nēmum</span>, <span class="w">nēmuþ</span>, <span class="w">nēmun</span> from older <span class="w">*nǣm-umi</span>, <span class="w">*nǣm-udi</span>, <span class="w">*nǣm-un</span>.
        </p>
      
    
      
        <p>
          <span class="section-label" id="s293"><a href="#s293">§ 293.</a></span>
          Pret. Subjunctive:
          The original endings were:
          <span class="grm">Sing.</span>
          <span class="m">-jēm</span>, <span class="m">-jēs</span>, <span class="m">-jēt</span> (<span class="abbr">cp.</span> <span class="lang">O.Lat.</span> <span class="w">siem</span>, <span class="gloss">I may be</span>, <span class="w">siēs</span>, <span class="w">siet</span> = <span class="lang">Skr.</span> <span class="w">syā́m</span>, <span class="w">syā́s</span>, <span class="w">syā́t</span>); 
          <span class="grm">dual</span> <span class="m">-īwē</span>, <span class="m">-īthes</span>, or <span class="m">-ītes</span>;
          <span class="grm">pl.</span> <span class="m">-īmē</span>, <span class="m">-īte</span>, <span class="m">-īnt</span> (<span class="abbr">cp.</span> <span class="lang">O.Lat.</span> <span class="grm">pl.</span> <span class="w">sīmus</span>, <span class="w">sītis</span>, <span class="w">si-ent</span>), consisting of the optative element <span class="m">-jē-</span>, (<span class="m">-ī-</span>) and the personal endings.
          Already during the <span class="lang">prim. Germanic</span> period the <span class="m">-ī-</span> of the dual and plural was levelled out into the singular, so that the forms became
          <span class="w">*nǣmīn</span>,
          <span class="w">*nǣmīz</span>,
          <span class="w">*nǣmī(t)</span>,
          <span class="w">*nǣmīwǣ</span>,
          <span class="w">*nǣmīđiz</span>,
          <span class="w">*nǣmīmǣ</span>,
          <span class="w">*nǣmīđī</span>,
          <span class="w">*nǣmīn(t)</span>,
          from which the corresponding <span class="lang">Gothic</span> forms were regularly developed except <span class="w">nēmjáu</span>, <span class="w">nēmeits</span>, <span class="w">nēmeina</span>.
          <span class="w">*nǣmīn</span> would have become <span class="w">*nēmi</span>, the form <span class="w">nēmjáu</span> was a new formation with <span class="m">-áu</span> from the <span class="grm">pres. subjunctive</span>, and the change of <span class="c">i</span> to <span class="c">j</span> (<span class="abbr">cp.</span> <span class="w">sunjus</span> from older <span class="w">*suniuz</span> (<span class="ref">§ 150 note 1</span>); the <span class="m">-ts</span> in <span class="w">nēmeits</span> is of the same origin as in <span class="w">namt</span> (<span class="ref">§ 292</span>); <span class="w">nēmeina</span> with <span class="m">-a</span> from <span class="w">nēmeima</span>.
        </p>
    
    
      
        <p>
          <span class="section-label" id="s294"><a href="#s294">§ 294.</a></span>
          Past Participle:
          The past participle was formed in various ways in the parent language.
          In <span class="lang">prim. Germanic</span> the suffix <span class="m">-éno-</span>, <span class="m">-óno-</span> became restricted to strong verbs,
          and the suffix <span class="m">-tó-</span> to weak verbs.
          In the strong verbs <span class="lang">OE.</span> and <span class="lang">O.Icel.</span> generalized the form <span class="m">-éno-</span>, and <span class="lang">Goth.</span> <span class="lang">OS.</span> and <span class="lang">OHG.</span> the form <span class="m">-óno-</span>.
          Beside the suffix <span class="m">-éno-</span>, <span class="m">-óno-</span> there also existed in <span class="lang">prim. Germanic</span> <span class="m">-ini-</span> = <span class="lang">Indg.</span> <span class="m">-éni-</span>.
          But <span class="lang">prim. Germanic</span> <span class="m">-énaz</span>, <span class="m">-íniz</span> = <span class="lang">Indg.</span> <span class="m">-énos</span>, <span class="m">-énis</span> regularly fell together in <span class="m">-ins</span> in <span class="lang">Gothic</span>, so that the isolated <span class="grm">pp.</span> <span class="w">fulgins</span> (<span class="ref">§ 137</span>), <span class="gloss">hidden</span>, can represent either form.
        </p>
      
    
      
        <p>
          <span class="section-label" id="s295"><a href="#s295">§ 295.</a></span>
          Pass. Indicative:
          The original forms were:
          <span class="grm">Sing.</span>
          <span class="w">*nemo-mai</span> or <span class="m">-ai</span>
          (<span class="abbr">cp.</span> <span class="lang">Gr.</span> <span class="w">φέρομαι</span>, <span class="lang">Skr.</span> <span class="w">bhárē</span>),
          —
          the <span class="grm">first<span class="pb" id="p140">
<a href="#p140">140</a></span>pers.</span> does not exist in any of the <span class="lang">Germanic</span> languages;
          
          in <span class="lang">Goth.</span> the <span class="grm">third pers.</span> was used for it,
          <span class="w">*neme-sai</span>
          (<span class="abbr">cp.</span> <span class="lang">Gr.</span> <span class="w">φέρεαι</span> from <span class="w">φέρεσαι</span>, <span class="lang">Skr.</span> <span class="w">bhárasē</span>),
          <span class="w">*neme-tai</span>
          (<span class="abbr">cp.</span> <span class="lang">Gr.</span> <span class="w">φέρεται</span>, <span class="lang">Skr.</span> <span class="w">bháratē</span>);
          
          <span class="grm">pl.</span>
          <span class="w">*nemo-ntai</span>
          (<span class="abbr">cp.</span> <span class="lang">Gr. Doric</span> <span class="w">φέρονται</span>, <span class="lang">Skr.</span> <span class="w">bhárantē</span>) =
          <span class="lang">prim. Germanic</span> <span class="w">*nimizai</span>, <span class="w">*nimidai</span>, <span class="w">*nemanđai</span>.
          
          The medial <span class="c">-a-</span> in the <span class="grm">pl.</span> was levelled out into the two other forms, whence <span class="w">nimaza</span> (<span class="ref">§ 90</span>), <span class="w">nimada</span>, <span class="w">nimanda</span>.
        </p>
      
    
      
        <p>
          <span class="section-label" id="s296"><a href="#s296">§ 296.</a></span>
          Pass. Subjunctive:
          The subjunctive passive has the same stem-form as the subjunctive active (<span class="ref">§ 288</span>), and the same endings as the indic, passive + the particle <span class="m">-u</span>.
          Some scholars assume that the original forms were:
          <span class="w">*nemoĩ-so</span> (<span class="abbr">cp.</span> <span class="lang">Gr.</span> <span class="w">φέροιο</span> from <span class="w">*φέροισο</span>),
          <span class="w">*nemoĩ-to</span> (<span class="abbr">cp.</span> <span class="lang">Gr.</span> <span class="w">φέροιτο</span>),
          <span class="w">*nemoĩ-nto</span> (<span class="abbr">cp.</span> <span class="lang">Gr.</span> <span class="w">φέροιντο</span>) =
          <span class="lang">prim. Germanic</span> <span class="w">*nemaiza</span>, <span class="w">*nemaiđa</span>, <span class="w">*nemainđa</span>;
          we should then have to assume that the addition of the particle <span class="m">-u</span> was older than the loss of final unaccented <span class="c">-a</span>, which is improbable.
        </p>
      
    
      
        <p>
          <span class="section-label" id="s297"><a href="#s297">§ 297.</a></span>
          Several of the imperative and subjunctive forms end in <span class="m">-u</span>,
          <span class="abbr">viz.</span> <span class="w">nimadáu</span>, <span class="w">nimandáu</span>, <span class="w">nimáu</span>, <span class="w">nēmjáu</span>, <span class="w">nimáidáu</span>, <span class="w">nimáizáu</span>, <span class="w">nimáindáu</span>.
          
          This <span class="m">-u</span> did not originally form a part of the personal endings, but was a deictic particle added enclitically especially to verbal and pronominal forms to emphasize them.
          
          It also occurs in <span class="lang">Skr.</span> and the Slavonic languages and probably in <span class="lang">Greek</span> in such words as <span class="w">πάν-υ</span>, <span class="gloss">altogether, at all</span>, beside <span class="grm">neut.</span> <span class="w">πᾶν</span>, <span class="gloss">all</span>.
          
          <span class="lang">Skr.</span> <span class="w">id-ám-u</span>, <span class="gloss">this, this ‘here’</span>, <span class="abbr">cp.</span> <span class="lang">Lat.</span> <span class="w">id-em</span>, <span class="gloss">the same</span>;
          <span class="lang">Skr.</span> <span class="w">a-sā-ú</span>, <span class="gloss">that, yon, that ‘there’</span>;
          <span class="lang">Skr.</span> <span class="w">bhárat-u</span>, <span class="gloss">let him bear</span>;
          <span class="w">bhárant-u</span>, <span class="gloss">let them bear</span>;
          <span class="lang">O. Bulgarian</span> <span class="w">beret-ŭ</span>, <span class="gloss">he bears</span>;
          <span class="w">berąt-ŭ</span>, <span class="gloss">they bear</span>.
          
          The same <span class="m">u</span> occurs in <span class="lang">Goth.</span> as an interrogative particle, as
          <span class="phr">skuld-u ist?</span>, <span class="gloss">is it lawful?</span>;
          <span class="phr">ga-u-láubjats?</span>, <span class="gloss">do ye two believe?</span>;
          <span class="phr">sa-u ist sa sunus izwar?</span>, <span class="lang">Gr.</span> <span class="phr">οὗτός ἐστιν ὁ υἱὸς ὑμῶν</span>;
          <span class="gloss">is this your son?</span>
        </p>
      
    
  
    <span class="pb" id="p141">
<a href="#p141">141</a></span>
  
    
      <h3>1. Non-reduplicated Strong Verbs.</h3>
  
      
        <p>
          <span class="section-label" id="s298"><a href="#s298">§ 298.</a></span>
          In order to be able to conjugate a strong verb of the non-reduplicated class, it is necessary to know the four stems, as seen 
          (1) in the <span class="grm">infin.</span>,
          (2) <span class="grm">1 pers. sing. pret. indic.</span>,
          (3) <span class="grm">1 pers. pl. pret. indic.</span>,
          (4) the <span class="grm">past participle</span>.
          See <span class="ref">§§ 122–5</span>.
        </p>
      
    
      
        <h4>Class I.</h4>
    
        
          <p>
            <span class="section-label" id="s299"><a href="#s299">§ 299.</a></span>
          </p>
      
          <table>
            <tr> <td></td>                                   <td><span class="grm">Infin.</span></td>           <td><span class="grm">Pret. Sing.</span></td> <td><span class="grm">Pret. Pl.</span></td>                            <td><span class="grm">P.P.</span></td>        </tr>
            <tr> <td></td>                                   <td><span class="c">ei</span></td>        <td><span class="c">ái</span></td>   <td>
<span class="c">i</span> (<span class="c">aí</span> <span class="ref">§ 69</span>)</td> <td>
<span class="c">i</span> (<span class="c">aí</span> <span class="ref">§ 69</span>)</td>  </tr>
            <tr> <td><span class="lang">Goth.</span></td>           <td>
<span class="w">beidan</span>, <span class="gloss">to await</span>
</td> <td><span class="w">báiþ</span></td>        <td><span class="w">bidum</span></td>        <td><span class="w">bidans</span></td>       </tr>
            <tr> <td><span class="lang">O.Icel.</span></td>         <td><span class="w">bīða</span></td>             <td><span class="w">beið</span></td>        <td><span class="w">biðum</span></td>        <td><span class="w">beðinn</span></td>       </tr>
            <tr> <td><span class="lang">OE.</span></td>             <td><span class="w">bīdan</span></td>            <td><span class="w">bād</span></td>         <td><span class="w">bidon</span></td>        <td><span class="w">biden</span></td>        </tr>
            <tr> <td><span class="lang">OS.</span></td>             <td><span class="w">bīdan</span></td>            <td><span class="w">bēd</span></td>         <td><span class="w">bidun</span></td>        <td><span class="w">gibidan</span></td>      </tr>
            <tr> <td><span class="lang">OHG.</span></td>            <td><span class="w">bītan</span></td>            <td><span class="w">beit</span></td>        <td><span class="w">bitun</span></td>        <td><span class="w">gibitan</span></td>      </tr>
            <tr> <td rowspan="2"><span class="lang">Goth.</span></td>  <td>
<span class="w">sneiþan</span>, <span class="gloss">to cut</span>
</td>  <td><span class="w">snáiþ</span></td>       <td><span class="w">sniþum</span></td>       <td><span class="w">sniþans</span></td>      </tr>
            <tr>                                           <td>
<span class="w">leiƕan</span>, <span class="gloss">to lend</span>
</td>  <td><span class="w">láiƕ</span></td>        <td><span class="w">laíƕum</span></td>       <td><span class="w">laíƕans</span></td>      </tr>
          </table>
        
      
        
          <p>
            <span class="section-label" id="s300"><a href="#s300">§ 300.</a></span>

            To this class also belong:—
            <span class="w">beitan</span>, <span class="gloss">to bite</span>;
            <span class="w">deigan</span>, <span class="gloss">to knead</span>;
            <span class="w">dreiban</span>, <span class="gloss">to drive</span>;
            <span class="w">greipan</span>, <span class="gloss">to seize</span>;
            <span class="w">hneiwan</span>, <span class="gloss">to bow</span>;
            <span class="w">bi-leiban</span>, <span class="gloss">to remain</span>;
            <span class="w">ga-leiþan</span>, <span class="gloss">to go</span>;
            <span class="w">ur-reisan</span>, <span class="gloss">to arise</span>;
            <span class="w">skeinan</span>, <span class="gloss">to shine</span>;
            <span class="w">dis-skreitan</span>, <span class="gloss">to rend</span>;
            <span class="w">ga-smeitan</span>, <span class="gloss">to smear</span>;
            <span class="w">speiwan</span>, <span class="gloss">to spit</span>;
            <span class="w">steigan</span>, <span class="gloss">to ascend</span>;
            <span class="w">sweiban</span>, <span class="gloss">to cease</span>;
            <span class="w">ga-teihan</span>, <span class="gloss">to tell</span>;
            <span class="w">þeihan</span>, <span class="gloss">to thrive</span>;
            <span class="w">þreihan</span>, <span class="gloss">to press upon</span>;
            <span class="w">weihan</span>,<span class="gloss"> to fight</span>;
            <span class="w">weipan</span>, <span class="gloss">to crown</span>;
            <span class="w">inweitan</span>, <span class="gloss">to worship</span>.
          </p>
        
      
    
      
        <h4>Class II.</h4>
    
        

          <p>
            <span class="section-label" id="s301"><a href="#s301">§ 301.</a></span>
          </p>
      
          <table>
            <tr> <td></td>                                   <td><span class="grm">Infin.</span></td>                       <td><span class="grm">Pret. Sing.</span></td> <td><span class="grm">Pret. Pl.</span></td>                             <td><span class="grm">P.P.</span></td>        </tr>
            <tr> <td></td>                                   <td><span class="c">iu</span></td>                    <td><span class="c">áu</span></td>   <td>
<span class="c">u</span> (<span class="c">aú</span> <span class="ref">§ 73</span>)</td> <td>
<span class="c">u</span> (<span class="c">aú</span> <span class="ref">§ 71</span>)</td>  </tr>
            <tr> <td><span class="lang">Goth.</span></td>           <td>
<span class="w">-biudan</span>, <span class="gloss">to bid</span>
</td> <td><span class="w">-báuþ</span></td>   <td><span class="w">-budum</span></td>                             <td><span class="w">-budans</span></td>       </tr>
            <tr> <td><span class="lang">O.Icel.</span></td>         <td><span class="w">bjóða</span></td>                    <td><span class="w">bauð</span></td>   <td><span class="w">buðum</span></td>                             <td><span class="w">boðinn</span></td>       </tr>
            <tr> <td><span class="lang">OE.</span></td>             <td><span class="w">bēodan</span></td>                    <td><span class="w">bēad</span></td>   <td><span class="w">budon</span></td>                             <td><span class="w">boden</span></td>        </tr>
            <tr> <td><span class="lang">OS.</span></td>             <td><span class="w">biodan</span></td>                    <td><span class="w">bōd</span></td>   <td><span class="w">budun</span></td>                             <td><span class="w">gibodan</span></td>      </tr>
            <tr> <td><span class="lang">OHG.</span></td>            <td><span class="w">biotan</span></td>                    <td><span class="w">bōt</span></td>   <td><span class="w">butun</span></td>                             <td><span class="w">gibotan</span></td>      </tr>
            <tr> <td rowspan="2"><span class="lang">Goth.</span></td>  <td>
<span class="w">driusan</span>, <span class="gloss">to fall</span>
</td> <td><span class="w">dráus</span></td>   <td><span class="w">drusum</span></td>                             <td><span class="w">drusans</span></td>      </tr>
            <tr>                                           <td>
<span class="w">tiuhan</span>, <span class="gloss">to lead</span>
</td> <td><span class="w">táuh</span></td>   <td><span class="w">taúhum</span></td>                             <td><span class="w">taúhans</span></td>      </tr>
          </table>
      
        
        <span class="pb" id="p142">
<a href="#p142">142</a></span>
        
          <p>
            <span class="section-label" id="s302"><a href="#s302">§ 302.</a></span>
            To this class also belong:—
            <span class="w">biugan</span>, <span class="gloss">to bend</span>;
            <span class="w">driugan</span>, <span class="gloss">to serve as a soldier</span>;
            <span class="w">giutan</span>, <span class="gloss">to pour</span>;
            <span class="w">hiufan</span>, <span class="gloss">to mourn</span>;
            <span class="w">dis-hniupan</span>, <span class="gloss">to break asunder</span>;
            <span class="w">kiusan</span>, <span class="gloss">to test</span>;
            <span class="w">kriustan</span>, <span class="gloss">to gnash</span>;
            <span class="w">liudan</span>, <span class="gloss">to grow</span>;
            <span class="w">liugan</span>, <span class="gloss">to lie</span>;
            <span class="w">fraliusan</span>, <span class="gloss">to lose</span>;
            <span class="w">ga-lūkan</span>, <span class="gloss">to shut</span>;
            <span class="w">niutan</span>, <span class="gloss">to enjoy</span>;
            <span class="w">siukan</span>, <span class="gloss">to be sick</span>;
            <span class="w">af-skiuban</span>, <span class="gloss">to push aside</span>;
            <span class="w">sliupan</span>, <span class="gloss">to slip</span>;
            <span class="w">þliuhan</span>, <span class="gloss">to flee</span>;
            <span class="w">us-þriutan</span>, <span class="gloss">to trouble</span>.
          </p>
          <div class="note">
            <p>
              <span class="note-label">Note.—</span>
              <span class="w">ga-lūkan</span> (<span class="m">-láuk</span>, <span class="m">-lukum</span>, <span class="m">-lukans</span>) is properly an aorist present, like <span class="lang">Gr.</span> <span class="w">τῡ́φω</span>, <span class="w">τρῑ́βω</span>.
              See <span class="ref">§ 280</span>.
            </p>
          </div>
        
      
    
      
        <h4>Class III.</h4>
    
        
          <p>
            <span class="section-label" id="s303"><a href="#s303">§ 303.</a></span>
            To this class belong all strong verbs having a medial nasal or liquid + a consonant, and a few others in which the vowel is followed by two consonants other than nasal or liquid + a consonant. <span class="abbr">Cp.</span> <span class="ref">§ 124</span>.
          </p>
      
          <table>
            <tr> <td></td>                          <td><span class="grm">Infin.</span></td>                                      <td><span class="grm">Pret. Sing.</span></td> <td><span class="grm">Pret. Pl.</span></td>                             <td><span class="grm">P.P.</span></td>      </tr>
            <tr> <td></td>                          <td>
<span class="c">i</span> (<span class="c">aí</span>, <span class="ref">§§ 67, 69</span>)</td>  <td><span class="c">a</span></td>   <td>
<span class="c">u</span> (<span class="c">aú</span> <span class="ref">§ 73</span>)</td> <td>
<span class="c">u</span> (<span class="c">aú</span> <span class="ref">§§ 71, 73</span>)</td>  </tr>
            <tr> <td><span class="lang">Goth.</span></td>  <td>
<span class="w">bindan</span>, <span class="gloss">to bind</span>
</td> <td><span class="w">band</span></td>   <td><span class="w">bundum</span></td>                             <td><span class="w">bundans</span></td> </tr>
            <tr> <td><span class="lang">O.Icel.</span></td>
<td><span class="w">binda</span></td>                    <td><span class="w">batt</span></td>   <td><span class="w">bundum</span></td>                             <td><span class="w">bundinn</span></td> </tr>
            <tr> <td><span class="lang">OE.</span></td>    <td><span class="w">bindan</span></td>                    <td><span class="w">band</span></td>   <td><span class="w">bundon</span></td>                             <td><span class="w">bunden</span></td> </tr>
            <tr> <td><span class="lang">OS.</span></td>    <td><span class="w">bindan</span></td>                    <td><span class="w">band</span></td>   <td><span class="w">bundun</span></td>                             <td><span class="w">gibundan</span></td> </tr>
            <tr> <td><span class="lang">OHG.</span></td>   <td><span class="w">bintan</span></td>                    <td><span class="w">bant</span></td>   <td><span class="w">buntun</span></td>                             <td><span class="w">gibuntan</span></td> </tr>
            <tr> <td><span class="lang">Goth.</span></td>  <td>
<span class="w">hilpan</span>, <span class="gloss">to help</span>
</td> <td><span class="w">halp</span></td>   <td><span class="w">hulpum</span></td>                             <td><span class="w">hulpans</span></td> </tr>
            <tr> <td><span class="lang">O.Icel.</span></td>
<td><span class="w">hjalpa</span></td>                    <td><span class="w">halp</span></td>   <td><span class="w">hulpum</span></td>                             <td><span class="w">holpinn</span></td> </tr>
            <tr> <td><span class="lang">OE.</span></td>    <td><span class="w">helpan</span></td>                    <td><span class="w">healp</span></td>   <td><span class="w">hulpon</span></td>                             <td><span class="w">holpen</span></td> </tr>
            <tr> <td><span class="lang">OS.</span></td>    <td><span class="w">helpan</span></td>                    <td><span class="w">halp</span></td>   <td><span class="w">hulpun</span></td>                             <td><span class="w">giholpan</span></td> </tr>
            <tr> <td><span class="lang">OHG.</span></td>   <td><span class="w">helfan</span></td>                    <td><span class="w">half</span></td>   <td><span class="w">hulfun</span></td>                             <td><span class="w">giholfan</span></td> </tr>
            <tr> <td><span class="lang">Goth.</span></td>  <td>
<span class="w">waírþan</span>, <span class="gloss">to become</span>
</td> <td><span class="w">warþ</span></td>   <td><span class="w">waúrþum</span></td>                             <td><span class="w">waúrþans</span></td> </tr>
          </table>
      
        
        <span class="pb" id="p143">
<a href="#p143">143</a></span>
        
          <p>
            <span class="section-label" id="s304"><a href="#s304">§ 304.</a></span>
            To this class also belong:—
            <span class="w">baírgan</span>, <span class="gloss">to keep</span>;
            <span class="w">bliggwan</span> (<span class="ref">§ 151</span>), <span class="gloss">to beat</span>;
            <span class="w">brinnan</span>, <span class="gloss">to burn</span>;
            <span class="w">drigkan</span>, <span class="gloss">to drink</span>;
            <span class="w">filhan</span>, <span class="gloss">to hide</span>;
            <span class="w">finþan</span>, <span class="gloss">to find</span>;
            <span class="w">us-gildan</span>, <span class="gloss">to repay</span>;
            <span class="w">du-ginnan</span>, <span class="gloss">to begin</span>;
            <span class="w">uf-gaírdan</span>, <span class="gloss">to gird up</span>;
            <span class="w">fra-hinþan</span>, <span class="gloss">to capture</span>;
            <span class="w">ƕaírban</span>, <span class="gloss">to walk</span>;
            <span class="w">af-linnan</span>, <span class="gloss">to depart</span>;
            <span class="w">rinnan</span>, <span class="gloss">to run</span>;
            <span class="w">siggwan</span>, <span class="gloss">to sing</span>;
            <span class="w">sigqan</span>, <span class="gloss">to sink</span>;
            <span class="w">fra-slindan</span>, <span class="gloss">to swallow up</span>;
            <span class="w">spinnan</span>, <span class="gloss">to spin</span>;
            <span class="w">stigqan</span>, <span class="gloss">to thrust</span>;
            <span class="w">af-swaírban</span>, <span class="gloss">to wipe out</span>;
            <span class="w">swiltan</span>, <span class="gloss">to die</span>;
            <span class="w">ana-trimpan</span>, <span class="gloss">to tread on</span>;
            <span class="w">at-þinsan</span>, <span class="gloss">to attract</span>;
            <span class="w">ga-þaírsan</span>, <span class="gloss">to wither</span>;
            <span class="w">þriskan</span>, <span class="gloss">to thresh</span>;
            <span class="w">waírpan</span>, <span class="gloss">to throw</span>;
            <span class="w">wilwan</span>, <span class="gloss">to rob</span>;
            <span class="w">windan</span>, <span class="gloss">to wind</span>;
            <span class="w">winnan</span>, <span class="gloss">to suffer</span>;
            <span class="w">ga-wrisqan</span>, <span class="gloss">to bear fruit</span>.
          </p>
        
  
      
    
      
        <h4>Class IV.</h4>
    
        
          <p>
            <span class="section-label" id="s305"><a href="#s305">§ 305.</a></span>
            To this class belong strong verbs whose stems end in a single nasal or liquid, and a few others. <span class="abbr">Cp.</span> <span class="ref">§ 124</span>.
          </p>
      
          <table>
            <tr> <td></td>                          <td><span class="grm">Infin.</span></td>                       <td><span class="grm">Pret. Sing.</span></td> <td><span class="grm">Pret. Pl.</span></td>                             <td><span class="grm">P.P.</span></td>      </tr>
            <tr> <td></td>                          <td>
<span class="c">i</span> (<span class="c">aí</span>, <span class="ref">§ 67</span>)</td>                    <td><span class="c">a</span></td>   <td><span class="c">ē</span></td> <td>
<span class="c">u</span> (<span class="c">aú</span> <span class="ref">§ 71</span>)</td>  </tr>
            <tr> <td><span class="lang">Goth.</span></td>  <td>
<span class="w">niman</span>, <span class="gloss">to take</span>
</td> <td><span class="w">nam</span></td> <td><span class="w">nēmum</span></td> <td><span class="w">numans</span></td> </tr>
            <tr> <td><span class="ditto">„</span></td>
<td>
<span class="w">baíran</span>, <span class="gloss">to bear</span>
</td>            <td><span class="w">bar</span></td> <td><span class="w">bērum</span></td> <td><span class="w">baúrans</span></td> </tr>
            <tr> <td><span class="lang">O.Icel.</span></td>
<td><span class="w">bera</span></td>                    <td><span class="w">bar</span></td>   <td><span class="w">bǭrum</span></td>                             <td><span class="w">borinn</span></td> </tr>
            <tr> <td><span class="lang">OE.</span></td>    <td><span class="w">beran</span></td>                    <td><span class="w">bær</span></td>   <td><span class="w">bǣron</span></td>                             <td><span class="w">boren</span></td> </tr>
            <tr> <td>
<span class="lang">OS.</span> <span class="lang">OHG.</span>
</td>    <td><span class="w">beran</span></td>                    <td><span class="w">bar</span></td>   <td><span class="w">bārun</span></td>                             <td><span class="w">giboran</span></td> </tr>
          </table>
      
        
      
        
          <p>
            <span class="section-label" id="s306"><a href="#s306">§ 306.</a></span>
            To this class belong also:—
            <span class="w">brikan</span>, <span class="gloss">to break</span>;
            <span class="w">qiman</span>, <span class="gloss">to come</span>;
            <span class="w">stilan</span>, <span class="gloss">to steal</span>;
            <span class="w">ga-taíran</span>, <span class="gloss">to destroy</span>;
            <span class="w">ga-timan</span>, <span class="gloss">to suit</span>;
            <span class="w">trudan</span>, <span class="gloss">to tread</span>.
          </p>
      
          <div class="note">
            Note.—
            <span class="w">trudan</span> (<span class="w">*traþ</span>, <span class="w">*tredum</span>, <span class="w">trudans</span>) is properly an <span class="grm">aorist present</span>, like <span class="w">ga-lūkan</span> (<span class="ref">§ 280</span>).
          </div>
        
      
    
      <span class="pb" id="p144">
<a href="#p144">144</a></span>

      
        <h4>Class V.</h4>
    
        
          <p>
            <span class="section-label" id="s307"><a href="#s307">§ 307.</a></span>
            To this class belong strong verbs having <span class="c">i</span> (<span class="c">aí</span>) in the infinitive, and whose stems end in a single consonant other than a liquid or a nasal. <span class="abbr">Cp.</span> <span class="ref">§ 124</span>.
          </p>
      
          <table>
            <tr> <td></td>                           <td><span class="grm">Infin.</span></td>                                   <td><span class="grm">Pret. Sing.</span></td>  <td><span class="grm">Pret. Pl.</span></td>                             <td><span class="grm">P.P.</span></td>      </tr>
            <tr> <td></td>                           <td>
<span class="c">i</span> (<span class="c">aí</span> <span class="ref">§ 67</span>)</td>     <td><span class="c">a</span></td>     <td><span class="c">ē</span></td> <td>
<span class="c">i</span> (<span class="c">aí</span> <span class="ref">§ 67</span>)</td>  </tr>
            <tr> <td></td>                           <td>
<span class="w">giban</span>, <span class="gloss">to give</span>
</td>     <td><span class="w">gaf</span></td>    <td><span class="w">gēbum</span></td>                             <td><span class="w">gibans</span></td> </tr>
            <tr> <td></td>                           <td>
<span class="w">qiþan</span>, <span class="gloss">to say</span>
</td>      <td><span class="w">qaþ</span></td>   <td><span class="w">qēþum</span></td>                             <td><span class="w">qiþans</span></td> </tr>
            <tr> <td></td>                           <td>
<span class="w">saíƕan</span>, <span class="gloss">to see</span>
</td>     <td><span class="w">saƕ</span></td>   <td><span class="w">sēƕum</span></td>                             <td><span class="w">saíƕans</span></td> </tr>
            <tr> <td></td>                           <td>
<span class="w">sniwan</span>, <span class="gloss">to hasten</span>
</td>  <td>
<span class="w">snáu</span> (<span class="ref">§ 150</span>)</td>   <td><span class="w">snēwum</span></td>                             <td><span class="w">sniwans</span></td> </tr>
            <tr> <td><span class="lang">Goth.</span></td>   <td>
<span class="w">mitan</span>, <span class="gloss">to measure</span>
</td>  <td><span class="w">mat</span></td>   <td><span class="w">mētum</span></td>                             <td><span class="w">mitans</span></td> </tr>
            <tr> <td><span class="lang">O.Icel.</span></td> <td><span class="w">meta</span></td>                              <td><span class="w">mat</span></td>   <td><span class="w">mǭtum</span></td>                             <td><span class="w">metinn</span></td> </tr>
            <tr> <td><span class="lang">OE.</span></td>     <td><span class="w">metan</span></td>                             <td><span class="w">mæt</span></td>   <td><span class="w">mǣton</span></td>                             <td><span class="w">meten</span></td> </tr>
            <tr> <td><span class="lang">OHG.</span></td>    <td><span class="w">meȥȥan</span></td>                            <td><span class="w">maȥ</span></td>   <td><span class="w">māȥȥun</span></td>                             <td><span class="w">gimeȥȥan</span></td> </tr>
          </table>
      
        
      
        
          <p>
            <span class="section-label" id="s308"><a href="#s308">§ 308.</a></span>
            To this class also belong:—
            <span class="w">bidjan</span>, <span class="gloss">to pray</span>;
            <span class="w">diwan</span>, <span class="gloss">to die</span>;
            <span class="w">fitan</span>, <span class="gloss">to travail in birth</span>;
            <span class="w">fraíhnan</span>, <span class="gloss">to ask</span>;
            <span class="w">bi-gitan</span>, <span class="gloss">to find</span>;
            <span class="w">hlifan</span>, <span class="gloss">to steal</span>;
            <span class="w">itan</span>, <span class="gloss">to eat</span>;
            <span class="w">ligan</span>, <span class="gloss">to lie down</span>;
            <span class="w">lisan</span>, <span class="gloss">to gather</span>;
            <span class="w">ga-nisan</span>, <span class="gloss">to be saved</span>;
            <span class="w">niþan</span>, <span class="gloss">to help</span>;
            <span class="w">rikan</span>, <span class="gloss">to heap up</span>;
            <span class="w">sitan</span>, <span class="gloss">to sit</span>;
            <span class="w">ga-widan</span>, <span class="gloss">to bind</span>;
            <span class="w">ga-wigan</span>, <span class="gloss">to shake down</span>;
            <span class="w">wisan</span>, <span class="gloss">to be, remain</span>;
            <span class="w">wrikan</span>, <span class="gloss">to persecute</span>.
          </p>
      
          <div class="note">
            <p>
              <span class="note-label">Note.—</span>
              In <span class="w">bidjan</span> (<span class="w">baþ</span>, <span class="w">bēdum</span>, <span class="w">bidans</span>) the <span class="c">j</span> belongs to the present only.
              
              In the present tense <span class="w">bidjan</span> is conjugated like <span class="w">nasjan</span> (<span class="ref">§ 317</span>).
              
              <span class="w">sitan</span>, <span class="w">ligan</span> are new formations.
              
              The regular forms would be <span class="w">*sitjan</span>, <span class="w">*ligjan</span>, <span class="abbr">cp.</span> the corresponding forms of the other <span class="lang">Germanic</span> languages. <span class="lang">O.Icel.</span> <span class="w">sitja</span>, <span class="w">liggja</span>, <span class="lang">OE.</span> <span class="w">sittan</span>, <span class="w">licgan</span>, <span class="lang">OS.</span> <span class="w">sittian</span>, <span class="w">liggian</span>, <span class="lang">OHG.</span> <span class="w">sitzen</span>, <span class="w">liggen</span>.
            </p>
            <p>
              In <span class="w">fraíhnan</span> (<span class="w">frah</span>, <span class="w">frēhum</span>, <span class="w">fraíhans</span>) the <span class="c">n</span> belongs to the present only.
              
              The <span class="grm">pret.</span> of <span class="w">itan</span> is <span class="w">ēt</span> (occurring in <span class="w">frēt</span>, <span class="grm">pret.</span> of <span class="w">fra-itan</span>, <span class="gloss">to devour</span>) = <span class="lang">OE.</span> <span class="w">ǣt</span>, <span class="lang">OHG.</span> <span class="w">āȥ</span>, <span class="lang">Lat.</span> <span class="w">ēdī</span>.
            </p>
          </div>
        
  
      
    
      <span class="pb" id="p145">
<a href="#p145">145</a></span>
    
      
        <h4>Class VI.</h4>
    
        
          § 309.
      
          <table>
            <tr> <td></td>                           <td><span class="grm">Infin.</span></td>                       <td><span class="grm">Pret. Sing.</span></td> <td><span class="grm">Pret. Pl.</span></td> <td><span class="grm">P.P.</span></td>      </tr>
            <tr> <td></td>                           <td><span class="c">a</span></td>                     <td><span class="c">ō</span></td>   <td><span class="c">ō</span></td> <td><span class="c">a</span></td> </tr>
            <tr> <td><span class="lang">Goth.</span></td>   <td>
<span class="w">faran</span>, <span class="gloss">to go</span>
</td> <td><span class="w">fōr</span></td>   <td><span class="w">fōrum</span></td> <td><span class="w">farans</span></td> </tr>
            <tr> <td><span class="lang">O.Icel.</span></td> <td><span class="w">fara</span></td>                    <td><span class="w">fōr</span></td>   <td><span class="w">fōrum</span></td> <td><span class="w">farinn</span></td> </tr>
            <tr> <td><span class="lang">OE.</span></td>     <td><span class="w">faran</span></td>                    <td><span class="w">fōr</span></td>   <td><span class="w">fōron</span></td> <td><span class="w">færen</span></td> </tr>
            <tr> <td><span class="lang">OS.</span></td>    <td><span class="w">faran</span></td>                    <td><span class="w">fōr</span></td>   <td><span class="w">fōrun</span></td> <td><span class="w">gifaran</span></td> </tr>
            <tr> <td><span class="lang">OHG.</span></td>    <td><span class="w">faran</span></td>                    <td><span class="w">fuor</span></td>   <td><span class="w">fuorun</span></td> <td><span class="w">gifaran</span></td> </tr>
            <tr> <td><span class="lang">Goth.</span></td>   <td>
<span class="w">slahan</span>, <span class="gloss">to smite</span>
</td> <td><span class="w">slōh</span></td>   <td><span class="w">slōhum</span></td> <td><span class="w">slahans</span></td> </tr>
            <tr> <td></td>                           <td>
<span class="w">graban</span>, <span class="gloss">to dig</span>
</td> <td><span class="w">grōf</span></td>   <td><span class="w">grōbum</span></td> <td><span class="w">grabans</span></td> </tr>
            <tr> <td></td>                           <td>
<span class="w">fraþjan</span>, <span class="gloss">to understand</span>
</td> <td><span class="w">frōþ</span></td>   <td><span class="w">frōþum</span></td> <td><span class="w">fraþans</span></td> </tr>
          </table>
      
        
      
        
          <p>
            <span class="section-label" id="s310"><a href="#s310">§ 310.</a></span>
            To this class also belong:—
            
            <span class="w">alan</span>, <span class="gloss">to grow</span>;
            <span class="w">us-anan</span>, <span class="gloss">to expire</span>;
            <span class="w">ga-daban</span>, <span class="gloss">to beseem</span>;
            <span class="w">ga-draban</span>, <span class="gloss">to hew out</span>;
            <span class="w">ga-dragan</span>, <span class="gloss">to heap up</span>;
            <span class="w">af-hlaþan</span>, <span class="gloss">to lade</span>;
            <span class="w">malan</span>, <span class="gloss">to grind</span>;
            <span class="w">sakan</span>, <span class="gloss">to rebuke</span>;
            <span class="w">skaban</span>, <span class="gloss">to shave</span>;
            <span class="w">standan</span>, <span class="gloss">to stand</span>;
            <span class="w">swaran</span>, <span class="gloss">to swear</span>;
            <span class="w">þwahan</span>, <span class="gloss">to wash</span>;
            <span class="w">wakan</span>, <span class="gloss">to wake</span>.
          </p>
          <p>
            Seven verbs of this class have <span class="c">j</span> in the present;
            but in other respects are like
            <span class="w">faran</span>, <span class="abbr">&amp;c.</span>;
            <span class="w">fraþjan</span>, <span class="gloss">to understand</span>;
            <span class="w">hafjan</span>, <span class="gloss">to raise</span>;
            <span class="w">hlahjan</span>, <span class="gloss">to laugh</span>;
            <span class="w">ga-raþjan</span>, <span class="gloss">to count</span>;
            <span class="w">ga-skapjan</span>, <span class="gloss">to create</span>;
            <span class="w">skaþjan</span>, <span class="gloss">to injure</span>;
            <span class="w">wahsjan</span>, <span class="gloss">to grow</span>.
            
            <span class="abbr">Cp.</span> the similar formation of the present in verbs like <span class="lang">Lat.</span> <span class="w">capiō</span>, <span class="w">faciō</span>.
            
            These seven verbs are conjugated in the present tense like <span class="w">nasjan</span> or <span class="w">sōkjan</span> according to the rules given in <span class="ref">§ 316</span>.
          </p>
          <div class="note">
            <p>
              <span class="note-label">Note.—</span>
              <span class="lang">OE.</span> <span class="lang">OS.</span> <span class="w">swerian</span>, <span class="lang">OHG.</span> <span class="w">swerien</span>, <span class="lang">O.Icel.</span> <span class="w">sverja</span>, <span class="gloss">to swear</span>, show that <span class="lang">Goth.</span> <span class="w">swaran</span> is a new formation for <span class="w">*swarjan</span>.
            </p>
          </div>
          <p>
            The <span class="c">n</span> in <span class="w">standan</span> (<span class="w">stōþ</span>, <span class="w">stōþum</span>, <span class="w">*staþans</span>) belongs to the present only, <span class="abbr">cp.</span> <span class="lang">Engl.</span> <span class="w">stand</span>, <span class="w">stood</span>, and <span class="lang">Lat.</span> perfects like <span class="w">frēgī</span>, <span class="w">vīcī</span> to presents <span class="w">frangō</span>, <span class="w">vincō</span>.
          </p>
        
      

    
  
    <span class="pb" id="p146">
<a href="#p146">146</a></span>

    
      <h3>2. Reduplicated Strong Verbs.</h3>
  
      
        <h4>Class VII.</h4>
      
        
          <p>
            <span class="section-label" id="s311"><a href="#s311">§ 311.</a></span>
            The <span class="grm">perfect</span> (<span class="abbr">cp.</span> <span class="ref">§ 292</span>) was formed in the parent language partly with and partly without reduplication. The reason for this difference is unknown. 
            
            Examples are:
            <span class="lang">Skr.</span> <span class="w">va-várta</span>, <span class="gloss">I have turned</span>, <span class="w">va-várttha</span>, <span class="w">va-várta</span> = <span class="lang">Goth.</span> <span class="w">warþ</span>, <span class="w">warst</span>, <span class="w">warþ</span>; <span class="grm">pl.</span> <span class="w">va-vrtimá</span> = <span class="lang">Goth.</span> <span class="w">waúrþum</span>;
            <span class="lang">Gr.</span> <span class="w">λείπω</span>, <span class="gloss">I leave</span>,
            <span class="w">πέμπω</span>, <span class="gloss">I send</span>, <span class="grm">pf.</span> <span class="w">λέ-λοιπα</span>, <span class="w">πέ-πομφα</span>;
            <span class="w">δέ-δωκα</span>, <span class="lang">Lat.</span> <span class="w">de-di</span>, <span class="gloss">I have given</span>;
            but <span class="lang">Skr.</span> <span class="w">vḗda</span>, <span class="lang">Gr.</span> <span class="w">οἶδα</span>, <span class="lang">Goth.</span> <span class="w">wáit</span>, <span class="gloss">I know</span>, <span class="abbr">lit.</span> <span class="gloss">I have seen</span>.
            
            Classes I to VI of strong verbs, and the preterite-presents, belong to the type of <span class="lang">Skr.</span> <span class="w">vḗda</span>.
          </p>
          <p>
            The reduplicated syllable originally contained the vowel <span class="c">e</span> as in <span class="lang">Greek</span> <span class="w">λέ-λοιπα</span>.
            
            In <span class="lang">Gothic</span> the vowel in the reduplicated syllable would regularly be <span class="c">i</span> (<span class="ref">§ 66</span>), except in verbs beginning with <span class="c">r</span>, <span class="c">h</span>, <span class="c">ƕ</span>, where the <span class="c">aí</span> is quite regular (<span class="ref">§ 67</span>), but from forms like <span class="w">rēdan</span>, <span class="w">háitan</span>, <span class="w">ƕōpan</span>, <span class="grm">pret.</span> <span class="w">raí-rōþ</span>, <span class="w">haí-háit</span>, <span class="w">ƕaí-ƕōp</span>, the <span class="c">aí</span> was extended to the reduplicated syllable of all verbs of this class.
          </p>
          <p>
            In the <span class="grm">sing.</span> the accent was on the stem and in the dual and plural originally on the ending with corresponding change of ablaut (<span class="abbr">cp.</span> <span class="ref">§§ 32, 122–5, 136</span>).
            
            <span class="lang">Sanskrit</span> preserved this distinction more faithfully than any of the other <span class="lang">Indg.</span> languages.
            
            It was also preserved in the <span class="lang">Germanic</span> languages in the first five classes of strong verbs.
            
            In the sixth class the vowel of the <span class="grm">sing.</span> was levelled out into the dual and plural.
            
            This levelling also took place in division (b) of the seventh class in <span class="lang">Gothic</span>, and the stem of the present was extended to the past participle which originally had the same stem as the <span class="grm">pret. plural</span>, <span class="abbr">cp.</span> <span class="w">bitum</span>, <span class="w">bundum</span>, <span class="grm">pp.</span> <span class="w">bitans</span>, <span class="w">bundans</span>;
            whereas in division (a) the stem of the present was extended to all parts of the verb.
          </p>
        
      
        <span class="pb" id="p147">
<a href="#p147">147</a></span>
      
        
          <p>
            <span class="section-label" id="s312"><a href="#s312">§ 312.</a></span>
            The reduplicated verbs in <span class="lang">Gothic</span> are most conveniently divided into two classes:—
            
              
                (a) verbs which retain the same stem-vowel through all tenses, and form their preterite simply by reduplication, as <span class="w">háitan</span>, <span class="gloss">to call</span>; <span class="w">haíháit</span>, <span class="w">haíháitum</span>, <span class="w">háitans</span>;
              
              
                (b) verbs which form their preterite by reduplication and ablaut combined.
                These verbs have the same stem-vowel in the <span class="grm">pret. sing. and plural</span>, and the stem-vowel of the past participle is the same as that of the present tense.
              
            
          </p>
      
          <div class="note">
            <p>
              <span class="note-label">Note.—</span>
              In verbs beginning with two consonants, only the first is repeated in the reduplicated syllable except in the combinations <span class="c">st</span>, <span class="c">sk</span>, as <span class="w">fráisan</span>, <span class="gloss">to tempt</span>, <span class="grm">pret.</span> <span class="w">faífráís</span>;
              but <span class="w">ga-staldan</span>, <span class="gloss">to possess</span>, <span class="grm">pret.</span> <span class="w">ga-staístald</span>;
              <span class="w">skáidan</span>, <span class="gloss">to sever</span>, <span class="grm">pret.</span> <span class="w">skaískáíþ</span>.
            </p>
            <p>
              When the verb begins with a vowel, the reduplication consists in prefixing <span class="c">aí</span>, as <span class="w">áukan</span>, <span class="gloss">to add</span>, <span class="grm">pret.</span> <span class="w">aíáuk</span>.
            </p>
          </div>
        
      
          
          <h3>Division (a).</h3>
      
          
            <p>
              <span class="section-label" id="s313"><a href="#s313">§ 313.</a></span>
              Five sub-classes are to be distinguished according as the present stem contains:—
              <span class="c">a</span>(<span class="c">ā</span>), <span class="c">ái</span>, <span class="c">ē</span>, <span class="c">ō</span>, <span class="c">áu</span>.
            </p>
        
            <table>
              <tr>
<td></td>                            <td><span class="grm">Infin.</span></td>                                                   <td><span class="grm">Pret. Sing.</span></td>          <td><span class="grm">P.P.</span></td>               </tr>
              <tr>
<td>
<span class="c">a</span>(<span class="c">ā</span>):—</td>  <td>
<span class="w">falþan</span>, <span class="gloss">to fold</span>
</td>                    <td><span class="w">faífalþ</span></td>       <td><span class="w">falþans</span></td>     </tr>
              <tr>
<td></td>                            <td>
<span class="w">haldan</span>, <span class="gloss">to hold</span>
</td>                    <td><span class="w">haíhald</span></td>       <td><span class="w">haldans</span></td>     </tr>
              <tr>
<td></td>                            <td>
<span class="w">ga-staldan</span>, <span class="gloss">to possess</span>
</td>             <td><span class="w">ga-staístald</span></td>  <td><span class="w">ga-staldans</span></td> </tr>
              <tr>
<td></td>                            <td>
<span class="w">fāhan</span> (<span class="ref">§ 59</span>), <span class="gloss">to seize</span>
</td>  <td><span class="w">faífāh</span></td>        <td><span class="w">fāhans</span></td>      </tr>
              <tr>
<td></td>                            <td>
<span class="w">hāhan</span> (<span class="ref">§ 59</span>), <span class="gloss">to hang</span>
</td>   <td><span class="w">haíhāh</span></td>        <td><span class="w">hāhans</span></td>      </tr>
            </table>
        
            <div class="note">
              <p>
                <span class="note-label">Note.—</span>
                1. The following verbs, the preterites of which are not extant, also belong here:
                <span class="w">us-alþan</span>, <span class="gloss">to grow old</span>;
                <span class="w">blandan</span>, <span class="gloss">to mix</span>;
                <span class="w">ana-praggan</span>, <span class="gloss">to oppress</span>;
                <span class="w">saltan</span>, <span class="gloss">to salt</span>;
                <span class="w">waldan</span>, <span class="gloss">to rule</span>;
                <span class="w">gaggan</span>, <span class="gloss">to go</span>, <span class="grm">pp.</span> <span class="w">gaggans</span>, the wanting <span class="grm">pret.</span> <span class="w">*gaígagg</span> is supplied by the weak <span class="grm">pret.</span> <span class="w">iddja</span> (<span class="ref">§ 321</span>).
              </p>
            </div>
        
            <span class="pb" id="p148">
<a href="#p148">148</a></span>
        
            <table>
              <tr>
<td></td>                  <td><span class="grm">Infin.</span></td>                       <td><span class="grm">Pret. Sing.</span></td> <td><span class="grm">P.P.</span></td>      </tr>
              <tr>
<td>
<span class="c">ái</span>:—</td> <td>
<span class="w">af-ádikan</span>, <span class="gloss">to deny</span>
</td> <td><span class="w">af-aíáik</span></td>   <td><span class="w">af-áikans</span></td> </tr>
              <tr>
<td></td>                  <td>
<span class="w">fráisan</span>, <span class="gloss">to tempt</span>
</td> <td><span class="w">faífráis</span></td>   <td><span class="w">fráisans</span></td> </tr>
              <tr>
<td></td>                  <td>
<span class="w">háitan</span>, <span class="gloss">to call</span>
</td> <td><span class="w">haíháit</span></td>   <td><span class="w">háitans</span></td> </tr>
              <tr>
<td></td>                  <td>
<span class="w">láikan</span>, <span class="gloss">to leap</span>
</td> <td><span class="w">laíláik</span></td>   <td><span class="w">láikans</span></td> </tr>
              <tr>
<td></td>                  <td>
<span class="w">máitan</span>, <span class="gloss">to cut</span>
</td> <td><span class="w">maímáit</span></td>   <td><span class="w">máitans</span></td> </tr>
              <tr>
<td></td>                  <td>
<span class="w">skáidan</span>, <span class="gloss">to divide</span>
</td> <td><span class="w">skaískáiþ</span></td>   <td><span class="w">skáidans</span></td> </tr>
            </table>
        
            <div class="note">
              <p>
                <span class="note-label">Note.—</span>
                2. Here belongs also <span class="w">ga-þláihan</span>, <span class="gloss">to cherish, comfort</span>, the <span class="grm">pret.</span> of which is not extant.
              </p>
            </div>
        
            <table>
              <tr>
<td></td>                  <td><span class="grm">Infin.</span></td>                       <td><span class="grm">Pret. Sing.</span></td> <td><span class="grm">P.P.</span></td>      </tr>
              <tr>
<td>
<span class="c">ē</span>:—</td> <td>
<span class="w">slēpan</span>, <span class="gloss">to sleep</span>
</td> <td>
<span class="w">saíslēp</span> <span class="w">saízlēp</span>
</td>   <td><span class="w">slēpans</span></td> </tr>
            </table>
        
            <div class="note">
              <p>
                <span class="note-label">Note.—</span>
                3. Here belongs also <span class="w">uf-blēsan</span>, <span class="gloss">to blow up, puff up</span>, which only occurs in the <span class="grm">pres. pass. 3 pers. sing.</span> and the <span class="grm">pp.</span>
              </p>
            </div>
        
            <table>
              <tr>
<td></td>                  <td><span class="grm">Infin.</span></td>                       <td><span class="grm">Pret. Sing.</span></td> <td><span class="grm">P.P.</span></td>      </tr>
              <tr>
<td>
<span class="c">ō</span>:—</td> <td>
<span class="w">ƕōpan</span>, <span class="gloss">to boast</span>
</td> <td><span class="w">ƕaíƕōp</span></td>   <td><span class="w">ƕōpans</span></td> </tr>
            </table>
        
            <div class="note">
              <p>
                <span class="note-label">Note.—</span>
                4. Here belong also the preterites
                <span class="w">faíflōkun</span>, <span class="gloss">they bewailed</span>,
                <span class="w">laílōun</span>, <span class="gloss">they reviled</span>,
                the presents of which <span class="w">*flōkan</span>, <span class="w">*lauan</span> are wanting;
                as also the verb <span class="w">blōtan</span>, <span class="gloss">to worship</span>, <span class="grm">pret.</span> wanting.
              </p>
            </div>
        
            <table>
              <tr>
<td></td>                  <td><span class="grm">Infin.</span></td>                       <td><span class="grm">Pret. Sing.</span></td> <td><span class="grm">P.P.</span></td>      </tr>
              <tr>
<td>
<span class="c">áu</span>:—</td> <td>
<span class="w">áukan</span>, <span class="gloss">to add</span>
</td> <td><span class="w">aíáuk</span></td>   <td><span class="w">áukans</span></td> </tr>
            </table>
          
            <div class="note">
              <p>
                <span class="note-label">Note.—</span>
                5. Here belong also <span class="w">hláupan</span>, <span class="gloss">to leap</span>; <span class="w">stáutan</span>, <span class="gloss">to smite</span>, which only occur in the present.
              </p>
            </div>
          
        

          
          <h3>Division (b).</h3>
      
          
            <p>
              <span class="section-label" id="s314"><a href="#s314">§ 314.</a></span>
              The verbs of this division belong to the seventh ablaut-series (<span class="ref">§ 124</span>).
            </p>
        
            <table>
              <tr> <td><span class="grm">Infin.</span></td>                       <td><span class="grm">Pret. Sing.</span></td> <td><span class="grm">P.P.</span></td>      </tr>
              <tr> <td>
<span class="w">grētan</span>, <span class="gloss">to weep</span>
</td> <td><span class="w">gaígrōt</span></td>   <td><span class="w">grētans</span></td> </tr>
              <tr> <td>
<span class="w">lētan</span>, <span class="gloss">to let</span>
</td> <td><span class="w">laílōt</span></td>   <td><span class="w">lētans</span></td> </tr>
              <tr> <td>
<span class="w">ga-rēdan</span>, <span class="gloss">to reflect upon</span>
</td> <td><span class="w">ga-raírōþ</span></td>   <td><span class="w">ga-rēdans</span></td> </tr>
              <tr> <td>
<span class="w">tēkan</span>, <span class="gloss">to touch</span>
</td> <td><span class="w">taítōk</span></td>   <td><span class="w">tēkans</span></td> </tr>
              <tr> <td>
<span class="w">saian</span>, <span class="gloss">to sow</span>
</td> <td><span class="w">saísō</span></td>   <td><span class="w">saians</span></td> </tr>
              <tr> <td>
<span class="w">waian</span>, <span class="gloss">to blow</span>
</td> <td>
<span class="w">waíwōun</span> (pl.)</td>   <td><span class="w">waians</span></td> </tr>
            </table>
        
            <span class="pb" id="p149">
<a href="#p149">149</a></span>
        
            <div class="note">
              <p>
                <span class="note-label">Note.—</span>
                Of <span class="w">waian</span> only the <span class="grm">pres. part. masc. dat. sing.</span> (<span class="w">waiandin</span>), and the <span class="grm">pret. 3 pers. pl.</span> occur.
                
                The <span class="grm">2 pers. sing. pret.</span> of <span class="w">saian</span> is <span class="w">saísōset</span>, with the ending <span class="m">-st</span>, instead of <span class="m">-t</span>, from verbs like <span class="w">last</span>, where <span class="m">-st</span> was regular, see <span class="ref">§ 138</span>.
              </p>
            </div>
          
        
      
      
    
    
  

  
    <h2>B. Weak Verbs.</h2>

    
      <p>
        <span class="section-label" id="s315"><a href="#s315">§ 315.</a></span>
        The weak verbs, which for the most part are derivative or denominative, are divided in <span class="lang">Gothic</span> into four classes according as the infinitives end in
        <span class="m">-jan</span>, <span class="grm">pret.</span> <span class="m">-ida</span>, (<span class="m">-ta</span>);
        <span class="m">-ōn</span>, <span class="grm">pret.</span> <span class="m">-ōda</span>;
        <span class="m">-an</span>, <span class="grm">pret.</span> <span class="m">-áida</span>;
        <span class="m">-nan</span>, <span class="grm">pret.</span> <span class="m">-nōda</span>.
        
        The weak preterite is a special <span class="lang">Germanic</span> formation, and many points connected with its origin are still uncertain.
        
        Some scholars are inclined to regard it as a periphrastic formation which was originally confined to denominative verbs, and then at a later period became extended to primary verbs as well.
        
        The <span class="lang">Gothic</span> endings of the singular:—
        <span class="m">-da</span>, <span class="m">-dēs</span>, <span class="m">-da</span> would thus represent an old aorist formed from the root <span class="m">dhē-</span>, <span class="gloss">put, place</span> (<span class="lang">Gr.</span> <span class="w">τί-θη-μι</span>), which stands in ablaut relation to <span class="lang">OE.</span> <span class="lang">OS.</span> <span class="w">dōn</span>, <span class="lang">OHG.</span> <span class="w">tuon</span>, <span class="gloss">to do</span>, as <span class="lang">Indg.</span> <span class="w">*dhṓm</span>, (<span class="w">*dhḗm</span>), <span class="w">*dhḗs</span>, <span class="w">dhḗt</span>, <span class="lang">prim. Germanic</span> <span class="w">*đōn</span>, (<span class="w">*đǣn</span>), <span class="w">*đǣs</span>, <span class="w">đǣ</span> = <span class="lang">Goth.</span> <span class="m">-da</span>, <span class="m">-dēs</span>, <span class="m">-da</span>.
        
        But it is also probable that the dental in the <span class="grm">pret. sing.</span> stands in close relationship to the dental of the past participle, where the <span class="m">-þs</span> = <span class="lang">prim. Germanic</span> <span class="m">-đás</span>, <span class="lang">Gr.</span> <span class="m">-τός</span>. In <span class="lang">Gothic</span> the old preterite (perfect) of <span class="m">dōn</span> has been preserved in the <span class="grm">pret. dual and plural</span>, as <span class="w">-dēd-u</span>, <span class="w">-dēd-uts</span>;
        <span class="grm">pl.</span> <span class="w">-dēd-um</span>, <span class="w">-dēd-uþ</span>, <span class="w">-dēd-un</span> (with the same personal endings as in the <span class="grm">pret.</span> of strong verbs, <span class="ref">§ 292</span>) = <span class="lang">OHG.</span> <span class="w">tāt-um</span>, (<span class="m">-un</span>), <span class="w">tāt-ut</span>, <span class="w">tāt-un</span> (<span class="lang">OS.</span> <span class="w">dād-un</span>), the <span class="grm">pret. plural</span> of <span class="w">tuon</span>.
      </p>
  
      <div class="note">
        <p>
          <span class="note-label">Note.—</span>
          Many points concerning the inflexion of weak verbs in the oldest periods of the <span class="lang">Germanic</span> languages have never been satisfactorily explained.
          
          For a summary and discussion of the various explanations which have been suggested by scholars, the student should consult: Brugmann’s Kurze
          <span class="pb" id="p150">
<a href="#p150">150</a></span>
          vergleichende Grammatik der indogermanischen Sprachen; Streitberg’s Urgermanische Grammatik; and Kluge’s ‘Vorgeschichte der altgermanischen Dialekte’ in Paul’s Grundriss der germanischen Philologie, vol. I.  
        </p>
      </div>
    
  
    
      <h3>1. First Weak Conjugation.</h3>
  
      
        <p>
          <span class="section-label" id="s316"><a href="#s316">§ 316.</a></span>
          The verbs of this conjugation are sub-divided into two classes:—
          (1) verbs with a short stem-syllable, as <span class="w">nasjan</span>, <span class="gloss">to save</span>; or with a long open syllable, as <span class="w">stōjan</span>, <span class="gloss">to judge</span>;
          (2) verbs with a long closed syllable, as <span class="w">sōkjan</span>, <span class="gloss">to seek</span>; and polysyllabic verbs, as <span class="w">glitmunjan</span>, <span class="gloss">to shine</span>.
        </p>
        <p>
          The two classes only differ in the <span class="grm">2 and 3 pers. sing.</span> and the <span class="grm">2 pers. pl. of the pres. indic.</span> and in the <span class="grm">2 pers. pl. imperative</span>.
          Class (1) has <span class="m">-ji-</span>, but class (2) <span class="m">-ei-</span>.
          See <span class="ref">§§ 153–4</span>.
        </p>
      
    
      
        <p>
          <span class="section-label" id="s317"><a href="#s317">§ 317.</a></span>
          The full conjugation of <span class="w">nasjan</span>, <span class="w">stōjan</span>, <span class="w">sōkjan</span> will serve as models.
        </p>
    
        
          <h3>a. Active.</h3>

          
            <h5>Present.</h5>
          
            <table>
              <tr> <td colspan="2"></td>                            <td colspan="3"><span class="grm">Indicative.</span></td>                                                         </tr>
              <tr> <td rowspan="3">Sing.</td> <td>1.</td> <td><span class="w">nasja</span></td>     <td><span class="w">stōja</span></td>     <td><span class="w">sōkja</span></td>     </tr>
              <tr>                             <td>2.</td> <td><span class="w">nasjis</span></td>    <td><span class="w">stōjis</span></td>    <td><span class="w">sōkeis</span></td>    </tr>
              <tr>                             <td>3.</td> <td><span class="w">nasjiþ</span></td>    <td><span class="w">stōjiþ</span></td>    <td><span class="w">sōkeiþ</span></td>    </tr>
              <tr> <td rowspan="2">Dual</td>  <td>1.</td> <td><span class="w">nasjōs</span></td>    <td><span class="w">stōjōs</span></td>    <td><span class="w">sōkjōs</span></td>    </tr>
              <tr>                             <td>2.</td> <td><span class="w">nasjats</span></td>   <td><span class="w">stōjats</span></td>   <td><span class="w">sōkjats</span></td>   </tr>
              <tr> <td rowspan="3">Plur.</td> <td>1.</td> <td><span class="w">nasjam</span></td>    <td><span class="w">stōjam</span></td>    <td><span class="w">sōkjam</span></td>    </tr>
              <tr>                             <td>2.</td> <td><span class="w">nasjiþ</span></td>    <td><span class="w">stōjiþ</span></td>    <td><span class="w">sōkeiþ</span></td>    </tr>
              <tr>                             <td>3.</td> <td><span class="w">nasjand</span></td>   <td><span class="w">stōjand</span></td>   <td><span class="w">sōkjand</span></td>   </tr>
            </table>
            
            <table>
              <tr> <td colspan="2"></td>                            <td colspan="3"><span class="grm">Subjunctive.</span></td>                                                        </tr>
              <tr> <td rowspan="3">Sing.</td> <td>1.</td> <td><span class="w">nasjáu</span></td>    <td><span class="w">stōjáu</span></td>    <td><span class="w">sōkjáu</span></td>    </tr>
              <tr>                             <td>2.</td> <td><span class="w">nasjáis</span></td>   <td><span class="w">stōjáis</span></td>   <td><span class="w">sōkjáis</span></td>   </tr>
              <tr>                             <td>3.</td> <td><span class="w">nasjái</span></td>    <td><span class="w">stōjái</span></td>    <td><span class="w">sōkjái</span></td>    </tr>
              <tr> <td rowspan="2">Dual</td>  <td>1.</td> <td><span class="w">nasjáiwa</span></td>  <td><span class="w">stōjáiwa</span></td>  <td><span class="w">sōkjáiwa</span></td>  </tr>
              <tr>                             <td>2.</td> <td><span class="w">nasjáits</span></td>  <td><span class="w">stōjáits</span></td>  <td><span class="w">sōkjáits</span></td>  </tr>
              <tr> <td rowspan="3">Plur.</td> <td>1.</td> <td><span class="w">nasjáima</span></td>  <td><span class="w">stōjáima</span></td>  <td><span class="w">sōkjáima</span></td>  </tr>
              <tr>                             <td>2.</td> <td><span class="w">nasjáiþ</span></td>   <td><span class="w">stōjáiþ</span></td>   <td><span class="w">sōkjáiþ</span></td>   </tr>
              <tr>                             <td>3.</td> <td><span class="w">nasjáina</span></td>  <td><span class="w">stōjáina</span></td>  <td><span class="w">sōkjáina</span></td>  </tr>
            </table>
            <span class="pb" id="p151">
<a href="#p151">151</a></span>
            <table>
              <tr> <td colspan="2"></td>                            <td colspan="3"><span class="grm">Imperative.</span></td>                                                         </tr>
              <tr> <td rowspan="2">Sing.</td> <td>2.</td> <td><span class="w">nasei</span></td>     <td><span class="w">*stauei</span></td>   <td><span class="w">sōkei</span></td>     </tr>
              <tr>                             <td>3.</td> <td><span class="w">nasjadáu</span></td>  <td><span class="w">stōjadáu</span></td>  <td><span class="w">sōkjadáu</span></td>  </tr>
              <tr> <td>Dual</td>           <td>2.</td> <td><span class="w">nasjats</span></td>   <td><span class="w">stōjats</span></td>   <td><span class="w">sōkjats</span></td>   </tr>
              <tr> <td rowspan="3">Plur.</td> <td>1.</td> <td><span class="w">nasjam</span></td>    <td><span class="w">stōjam</span></td>    <td><span class="w">sōkjam</span></td>    </tr>
              <tr>                             <td>2.</td> <td><span class="w">nasjiþ</span></td>    <td><span class="w">stōjiþ</span></td>    <td><span class="w">sōkeiþ</span></td>    </tr>
              <tr>                             <td>3.</td> <td><span class="w">nasjandáu</span></td> <td><span class="w">stōjandáu</span></td> <td><span class="w">sōkjandáu</span></td> </tr>
            </table>
               
            <table>
              <tr> <td colspan="3">Infinitive.</td> </tr>
              <tr> <td><span class="w">nasjan</span></td> <td><span class="w">stōjan</span></td> <td><span class="w">sōkjan</span></td> </tr>
            </table>
            
            <table>
              <tr> <td colspan="3">Participle.</td> </tr>
              <tr> <td><span class="w">nasjands</span></td> <td><span class="w">stōjands</span></td> <td><span class="w">sōkjands</span></td> </tr>
            </table>
          
         
          
            <h5>Preterite.</h5>
          
            <table>
              <tr> <td colspan="2"></td>                            <td colspan="3"><span class="grm">Indicative.</span></td>                                                                 </tr>
              <tr> <td rowspan="3">Sing.</td> <td>1.</td> <td><span class="w">nasida</span></td>      <td><span class="w">stauida</span></td>       <td><span class="w">sōkida</span></td>      </tr>
              <tr>                             <td>2.</td> <td><span class="w">nasidēs</span></td>     <td><span class="w">stauidēs</span></td>      <td><span class="w">sōkidēs</span></td>     </tr>
              <tr>                             <td>3.</td> <td><span class="w">nasida</span></td>      <td><span class="w">stauida</span></td>       <td><span class="w">sōkida</span></td>      </tr>
              <tr> <td rowspan="2">Dual</td>  <td>1.</td> <td><span class="w">nasidēdu</span></td>    <td><span class="w">stauidēdu</span></td>     <td><span class="w">sōkidēdu</span></td>    </tr>
              <tr>                             <td>2.</td> <td><span class="w">nasidēduts</span></td>  <td><span class="w">stauidēduts</span></td>   <td><span class="w">sōkidēduts</span></td>  </tr>
              <tr> <td rowspan="3">Plur.</td> <td>1.</td> <td><span class="w">nasidēdum</span></td>   <td><span class="w">stauidēdum</span></td>    <td><span class="w">sōkidēdum</span></td>   </tr>
              <tr>                             <td>2.</td> <td><span class="w">nasidēduþ</span></td>   <td><span class="w">stauidēduþ</span></td>    <td><span class="w">sōkidēduþ</span></td>   </tr>
              <tr>                             <td>3.</td> <td><span class="w">nasidēdun</span></td>   <td><span class="w">stauidēdun</span></td>    <td><span class="w">sōkidēdun</span></td>   </tr>
            </table>
            
            <table>
              <tr> <td colspan="2"></td>                            <td colspan="3"><span class="grm">Subjunctive.</span></td>                                                                </tr>
              <tr> <td rowspan="3">Sing.</td> <td>1.</td> <td><span class="w">nasidēdjáu</span></td>  <td><span class="w">stauidēdjáu</span></td>   <td><span class="w">sōkidēdjáu</span></td>  </tr>
              <tr>                             <td>2.</td> <td><span class="w">nasidēdeis</span></td>  <td><span class="w">stauidēdeis</span></td>   <td><span class="w">sōkidēdeis</span></td>  </tr>
              <tr>                             <td>3.</td> <td><span class="w">nasidēdi</span></td>    <td><span class="w">stauidēdi</span></td>     <td><span class="w">sōkidēdi</span></td>    </tr>
              <tr> <td rowspan="2">Dual</td>  <td>1.</td> <td><span class="w">nasidēdeiwa</span></td> <td><span class="w">stauidēdeiwa</span></td>  <td><span class="w">sōkidēdeiwa</span></td> </tr>
              <tr>                             <td>2.</td> <td><span class="w">nasidēdeits</span></td> <td><span class="w">stauidēdeits</span></td>  <td><span class="w">sōkidēdeits</span></td> </tr>
              <tr> <td rowspan="3">Plur.</td> <td>1.</td> <td><span class="w">nasidēdeima</span></td> <td><span class="w">stauidēdeima</span></td>  <td><span class="w">sōkidēdeima</span></td> </tr>
              <tr>                             <td>2.</td> <td><span class="w">nasidēdeiþ</span></td>  <td><span class="w">stauidēdeiþ</span></td>   <td><span class="w">sōkidēdeiþ</span></td>  </tr>
              <tr>                             <td>3.</td> <td><span class="w">nasidēdeina</span></td> <td><span class="w">stauidēdeina</span></td>  <td><span class="w">sōkidēdeina</span></td> </tr>
            </table>
        
            <span class="pb" id="p152">
<a href="#p152">152</a></span>
        
            <table>
              <tr> <td colspan="3">Participle.</td> </tr>
              <tr> <td><span class="w">nasiþs</span></td> <td><span class="w">stauiþs</span></td> <td><span class="w">sōkiþs</span></td> </tr>
            </table>
          
        
    
        
          <h3>b. Passive</h3>
    
          
            <h5>Present.</h5>
          
            <table>
              <tr> <td colspan="2"></td>                            <td colspan="3"><span class="grm">Indicative.</span></td>                                                               </tr>
              <tr> <td rowspan="3">Sing.</td> <td>1.</td> <td><span class="w">nasjada</span></td>     <td><span class="w">stōjada</span></td>     <td><span class="w">sōkjada</span></td>     </tr>
              <tr>                             <td>2.</td> <td><span class="w">nasjaza</span></td>     <td><span class="w">stōjaza</span></td>     <td><span class="w">sōkjaza</span></td>     </tr>
              <tr>                             <td>3.</td> <td><span class="w">nasjada</span></td>     <td><span class="w">stōjada</span></td>     <td><span class="w">sōkjada</span></td>     </tr>
              <tr> <td colspan="2">Plur. 1. 2. 3.</td>        <td><span class="w">nasjanda</span></td>    <td><span class="w">stōjanda</span></td>    <td><span class="w">sōkjanda</span></td>    </tr>
            </table>
        
            <table>
              <tr> <td colspan="2"></td>                            <td colspan="3"><span class="grm">Subjunctive.</span></td>                                                              </tr>
              <tr> <td rowspan="3">Sing.</td> <td>1.</td> <td><span class="w">nasjáidáu</span></td>   <td><span class="w">stōjáidáu</span></td>   <td><span class="w">sōkjáidáu</span></td>   </tr>
              <tr>                             <td>2.</td> <td><span class="w">nasjáizáu</span></td>   <td><span class="w">stōjáizáu</span></td>   <td><span class="w">sōkjáizáu</span></td>   </tr>
              <tr>                             <td>3.</td> <td><span class="w">nasjáidáu</span></td>   <td><span class="w">stōjáidáu</span></td>   <td><span class="w">sōkjáidáu</span></td>   </tr>
              <tr> <td colspan="2">Plur. 1. 2. 3.</td>        <td><span class="w">nasjáindáu</span></td>  <td><span class="w">stōjáindáu</span></td>  <td><span class="w">sōkjáindáu</span></td>  </tr>
            </table>
          
      
          <div class="note">
            <p>
              <span class="note-label">Note.—</span>
              On <span class="w">stōjan</span> beside <span class="w">stauida</span>, see <span class="ref">§§ 80–1</span>.
            </p>
          </div>
        
      
    
      
        <p>
          <span class="section-label" id="s318"><a href="#s318">§ 318.</a></span>
          Like <span class="w">nasjan</span> are conjugated the following and many other verbs:
          <span class="w">arjan</span>, <span class="gloss">to plough</span>;
          <span class="w">gatamjan</span>, <span class="gloss">to tame</span>;
          <span class="w">hazjan</span>, <span class="gloss">to praise</span>;
          <span class="w">huljan</span>, <span class="gloss">to hide</span>;
          <span class="w">kukjan</span>, <span class="gloss">to kiss</span>;
          <span class="w">lagjan</span>, <span class="gloss">to lay</span>;
          <span class="w">matjan</span>, <span class="gloss">to eat</span>;
          <span class="w">natjan</span>, <span class="gloss">to wet</span>;
          <span class="w">satjan</span>, <span class="gloss">to set</span>;
          <span class="w">þragjan</span>, <span class="gloss">to run</span>;
          <span class="w">waljan</span>, <span class="gloss">to choose</span>;
          <span class="w">warjan</span>, <span class="gloss">to forbid</span>;
          <span class="w">wasjan</span>, <span class="gloss">to clothe</span>.
        </p>
      
    
      
        <p>
          <span class="section-label" id="s319"><a href="#s319">§ 319.</a></span>
          Like <span class="w">stōjan</span> are conjugated the following verbs which change <span class="c">iu</span>, <span class="c">áu</span> back to <span class="c">iw</span>, <span class="c">aw</span> before a following vowel (<span class="ref">§ 150</span>):
          <span class="w">ana-niujan</span>, <span class="gloss">to renew</span>;
          <span class="w">ga-qiujan</span>, <span class="gloss">to give life to</span>;
          <span class="w">siujan</span>, <span class="gloss">to sew</span>;
          <span class="w">*stráujan</span> (<span class="grm">pret.</span> <span class="w">strawida</span>), <span class="gloss">to strew</span>;
          <span class="w">táujan</span>, <span class="gloss">to do</span>.
        </p>
    
        <div class="note">
          <p>
            <span class="note-label">Note.—</span>
            Here would also belong
            <span class="w">*af-mōjan</span>, <span class="gloss">to fatigue</span>,
            <span class="w">*af-dōjan</span>, <span class="gloss">to fatigue</span>,
            but of these two verbs only the <span class="grm">nom. pl. masc. of the pp.</span> occurs once,
            <span class="w">af-mauidái</span>, <span class="w">af-dauidái</span>, <span class="abbr">cp.</span> <span class="ref">§ 80</span>.
          </p>
        </div>
      
    
      
        <p>
          <span class="section-label" id="s320"><a href="#s320">§ 320.</a></span>
          Like <span class="w">sōkjan</span> are conjugated the following and a great many others:
          <span class="w">and-bahtjan</span>, <span class="gloss">to serve</span>;
          <span class="w">áugjan</span>, <span class="gloss">to show</span>;
          <span class="w">dáiljan</span>, <span class="gloss">to deal out</span>;
          <span class="w">dáupjan</span>, <span class="gloss">to baptize</span>;
          <span class="w">dáuþjan</span>,<span class="pb" id="p153">
<a href="#p153">153</a></span><span class="gloss">to put to death</span>;
          <span class="w">dōmjan</span>, <span class="gloss">to judge</span>;
          <span class="w">dragkjan</span>, <span class="gloss">to give to drink</span>;
          <span class="w">dráibjan</span>, <span class="gloss">to trouble</span>;
          <span class="w">faúrhtjan</span>, <span class="gloss">to fear</span>;
          <span class="w">fōdjan</span>, <span class="gloss">to feed</span>;
          <span class="w">fra-wardjan</span>, <span class="gloss">to destroy</span>;
          <span class="w">ga-brannjan</span>, <span class="gloss">to burn</span>;
          <span class="w">ga-láubjan</span>, <span class="gloss">to believe</span>;
          <span class="w">ga-mōtjan</span>, <span class="gloss">to meet</span>;
          <span class="w">gáumjan</span>, <span class="gloss">to perceive</span>;
          <span class="w">glitmunjan</span>, <span class="gloss">to shine</span>;
          <span class="w">gōljan</span>, <span class="gloss">to greet</span>;
          <span class="w">háiljan</span>, <span class="gloss">to heal</span>;
          <span class="w">háusjan</span>, <span class="gloss">to hear</span>;
          <span class="w">hnáiwjan</span>, <span class="gloss">to abase</span>;
          <span class="w">hráinjan</span>, <span class="gloss">to make clean</span>;
          <span class="w">huggrjan</span>, <span class="gloss">to hunger</span>;
          <span class="w">láisjan</span>, <span class="gloss">to teach</span>;
          <span class="w">láistjan</span>, <span class="gloss">to follow</span>;
          <span class="w">liuhtjan</span>, <span class="gloss">to give light</span>;
          <span class="w">máidjan</span>, <span class="gloss">to falsify</span>;
          <span class="w">maúrþrjan</span>, <span class="gloss">to murder</span>;
          <span class="w">mēljan</span>, <span class="gloss">to write</span>;
          <span class="w">mērjan</span>, <span class="gloss">to preach, proclaim</span>;
          <span class="w">mikiljan</span>, <span class="gloss">to magnify</span>;
          <span class="w">namnjan</span>, <span class="gloss">to name</span>;
          <span class="w">ōgjan</span>, <span class="gloss">to terrify</span>;
          <span class="w">ráisjan</span>, <span class="gloss">to raise</span>;
          <span class="w">rōdjan</span>, <span class="gloss">to speak</span>;
          <span class="w">sipōnjan</span>, <span class="gloss">to be a disciple</span>;
          <span class="w">sniumjan</span>, <span class="gloss">to hasten</span>;
          <span class="w">swōgatjan</span>, <span class="gloss">to sigh</span>;
          <span class="w">þaúrsjan</span>, <span class="gloss">to thirst</span>;
          <span class="w">wandjan</span>, <span class="gloss">to turn</span>;
          <span class="w">wēnjan</span>, <span class="gloss">to hope</span>.
        </p>
      
    
      
        <p>
          <span class="section-label" id="s321"><a href="#s321">§ 321.</a></span>
          A certain number of verbs belonging to Class I formed their <span class="grm">pret.</span> and <span class="grm">past participle</span> already in <span class="lang">prim. Germanic</span> without the medial vowel <span class="c">-i-</span>, <span class="abbr">cp.</span> <span class="grm">pret.</span> <span class="lang">Goth.</span> <span class="w">þāhta</span>, <span class="lang">O.Icel.</span> <span class="w">þātta</span>, <span class="lang">OE.</span> <span class="w">þōhte</span>, <span class="lang">OS.</span> <span class="w">thāhta</span>, <span class="lang">OHG.</span> <span class="w">dāhta</span>;
          <span class="grm">pp.</span> <span class="lang">Goth.</span> <span class="w">þāhts</span>, <span class="lang">OE.</span> <span class="w">geþōht</span>, <span class="lang">OHG.</span> <span class="w">gidāht</span>.
          The following <span class="lang">Gothic</span> verbs belong to this type except the <span class="grm">pp.</span> <span class="w">káupatiþs</span>.
          See <span class="ref">§ 340</span>.
        </p>
    
        <table>
          <tr> <td><span class="grm">Infin.</span></td>                       <td><span class="grm">Pret. Sing.</span></td> <td><span class="grm">P.P.</span></td>      </tr>
          <tr> <td>
<span class="w">briggan</span>, <span class="gloss">to bring</span>
</td> <td><span class="w">brāhta</span></td>   <td><span class="w">*brāhts</span></td> </tr>
          <tr> <td>
<span class="w">brūkjan</span>, <span class="gloss">to use</span>
</td> <td><span class="w">brūhta</span></td>   <td><span class="w">*brūhts</span></td> </tr>
          <tr> <td>
<span class="w">bugjan</span>, <span class="gloss">to buy</span>
</td> <td><span class="w">baúhta</span></td>   <td><span class="w">baúhts</span></td> </tr>
          <tr> <td>
<span class="w">gaggan</span>, <span class="gloss">to go</span>
</td> <td><span class="w">iddja</span></td>   <td><span class="w">gaggans</span></td> </tr>
          <tr> <td>
<span class="w">káupatjan</span>, <span class="gloss">to buffet</span>
</td> <td><span class="w">káupasta</span></td>   <td><span class="w">káupatips</span></td> </tr>
          <tr> <td>
<span class="w">þagkjan</span>, <span class="gloss">to think</span>
</td> <td><span class="w">þāhta</span></td>   <td><span class="w">þāhts</span></td> </tr>
          <tr> <td>
<span class="w">þugkjan</span>, <span class="gloss">to seem</span>
</td> <td><span class="w">þūhta</span></td>   <td><span class="w">þūhts</span></td> </tr>
          <tr> <td>
<span class="w">waúrkjan</span>, <span class="gloss">to work</span>
</td> <td><span class="w">waúrhta</span></td>   <td><span class="w">waúrhts</span></td> </tr>
        </table>
    
        <div class="note">
          
            
              <p>
                <span class="note-label">Note.—</span>
                1.
                On the consonant changes in the <span class="grm">pret.</span> forms (except <span class="w">iddja</span>), see <span class="ref">§ 138</span>.
                On the vowel-lengthening in <span class="w">brāhta</span>, <span class="w">þāhta</span>, see <span class="ref">§ 59</span>, and <span class="w">þūhta</span>, <span class="ref">§ 62</span>.
                The <span class="grm">pp.</span> <span class="w">þāhts</span>, <span class="w">þūhts</span> occur only in compound adjectives, <span class="w">anda-þāhts</span>, <span class="gloss">cautious, vigilant</span>; <span class="w">háuh-þūhts</span>, <span class="gloss">high-minded</span>.
              </p>
            
            
              <p>
                2.
                <span class="w">gaggan</span> (<span class="ref">§ 313, note 1</span>) is properly a reduplicated verb, the<span class="pb" id="p154">
<a href="#p154">154</a></span><span class="grm">pret.</span> of which, <span class="w">gaígagg</span>, has been lost.
                The extant forms of <span class="w">iddja</span> (<span class="ref">§ 156</span>) are inflected like <span class="w">nasida</span> (<span class="ref">§ 317</span>);
                in one instance a weak <span class="grm">pret.</span> <span class="w">gaggida</span> also occurs.
              </p>
            
            
              <p>
                3.
                The present <span class="w">briggan</span> is a strong verb of the third class (<span class="ref">§ 303</span>).
                The regular weak present <span class="w">*braggjan</span> (= <span class="lang">OE.</span> <span class="w">breng(e)an</span>, <span class="lang">OS.</span> <span class="w">brengian</span>) has been lost.
                <span class="abbr">Cp.</span> also <span class="lang">OHG.</span> <span class="w">bringan</span>,
                <span class="grm">pret.</span> <span class="w">brāhta</span>, beside the rare strong form <span class="w">brang</span>.
              </p>
            
          
        </div>
      
    
      
        <h4>General Remarks on the Verbs of Class I.</h4>
    
        
          <p>
            <span class="section-label" id="s322"><a href="#s322">§ 322.</a></span>
            The first class of weak verbs contains partly causative and partly denominative verbs as in the other <span class="lang">Indg.</span> languages, as <span class="lang">Skr.</span> <span class="w">bhāráyāmi</span> (<span class="lang">Gr.</span> <span class="w">φορέω</span>), <span class="gloss">I cause to bear</span>;
            <span class="lang">Skr.</span> <span class="w">vartáyāmi</span> (<span class="lang">Goth.</span> <span class="w">fra-wardja</span>), <span class="gloss">I cause to turn</span>;
            <span class="lang">Goth.</span> <span class="w">nasjan</span>, <span class="gloss">to save</span>, <span class="w">ráisjan</span>, <span class="gloss">to raise</span>, beside <span class="lang">Skr.</span> <span class="w">bhárāmi</span>, <span class="lang">Gr.</span> <span class="w">φέρω</span>, <span class="gloss">I bear</span>;
            <span class="lang">Skr.</span> <span class="w">vártāmi</span>, <span class="gloss">I turn</span>, <span class="lang">Goth.</span> <span class="w">waírþa</span>, <span class="gloss">I become</span>;
            <span class="w">ga-nisan</span>, <span class="gloss">to be saved</span>;
            <span class="w">ur-reisan</span>, <span class="gloss">to arise</span>.
            
            <span class="lang">Gr.</span> <span class="w">δακρύω</span>, <span class="gloss">I weep</span>, <span class="w">ὀνομαίνω</span>, <span class="gloss">I name</span>;
            <span class="lang">Goth.</span> <span class="w">dáiljan</span>, <span class="gloss">to deal out</span>;
            <span class="w">háiljan</span>, <span class="gloss">to heal</span>;
            <span class="w">namnjan</span>, <span class="gloss">to name</span>;
            beside <span class="lang">Gr.</span> <span class="w">δάκρυ</span>, <span class="gloss">tear</span>;
            <span class="w">ὄνομα</span>, <span class="gloss">name</span>;
            <span class="lang">Goth.</span> <span class="w">dáils</span>, <span class="gloss">portion</span>;
            <span class="w">háils</span>, <span class="gloss">whole</span>;
            <span class="w">namō</span>, <span class="gloss">name</span>.
          </p>
      
          <p>
            Irrespectively of the nature of the stems of the nouns and adjectives from which denominative verbs were formed, the two kinds of verbs had come to have the same inflexional endings already in <span class="lang">prim. Germanic</span>.
            
            In the parent language the endings of the <span class="grm">pres. sing. and pl.</span> of the causative verbs were:
            <span class="grm">Sing.</span> <span class="m">-éjō</span>, <span class="m">-éjesi</span>, <span class="m">-éjeti</span>;
            <span class="m">-éjomes</span>, (<span class="m">-mos</span>), <span class="m">-éjete</span>, <span class="m">-éjonti</span>.
            
            Thus—
          </p>
      
          <table>
            <tr> <td><span class="lang">Indg.</span></td> <td>Prim. Germ.</td>        </tr>
            <tr> <td><span class="w">*noséjō</span></td>     <td><span class="w">*nazijō</span></td>     </tr>
            <tr> <td><span class="w">*noséjesi</span></td>   <td><span class="w">*nazijizi</span></td>   </tr>
            <tr> <td><span class="w">*noséjeti</span></td>   <td><span class="w">*nazijiđi</span></td>   </tr>
            <tr> <td><span class="w">*noséjomes</span></td>  <td><span class="w">*nazijamiz</span></td>  </tr>
            <tr> <td><span class="w">*noséjete</span></td>   <td><span class="w">*nazijiđi</span></td>   </tr>
            <tr> <td><span class="w">*noséjonti</span></td>  <td><span class="w">*nazijanđi</span></td>  </tr>
          </table>
      
          <span class="pb" id="p155">
<a href="#p155">155</a></span>
      
          <p>
            The <span class="c">-ij-</span> = <span class="lang">Indg.</span> <span class="c">-ej-</span> regularly became <span class="c">j</span> before guttural vowels, whence <span class="lang">Goth.</span> <span class="w">nasja</span>, <span class="w">sōkja</span>;
            <span class="w">nasjam</span>, <span class="w">nasjand</span>, <span class="w">nasjands</span>, <span class="w">nasjan</span>, <span class="abbr">&amp;c.</span>, see <span class="ref">§§ 152, (3), 157</span>. The combination <span class="c">-iji-</span> regularly became <span class="c">-ī-</span> after long closed stem-syllables and after unaccented syllables, but <span class="c">-ji-</span> in other cases (<span class="ref">§ 153</span>), whence <span class="lang">Goth.</span> <span class="w">sōkeis</span>, <span class="w">sōkeiþ</span>, beside <span class="w">nasjis</span>, <span class="w">nasjiþ</span>.
            
            On the imperative forms <span class="w">nasei</span>, <span class="w">sōkei</span>, see <span class="ref">§ 154</span>.
          </p>
          <p>
            Apart from the forms with <span class="c">-ei-</span>, <span class="c">-ei</span>, and the <span class="grm">indic. pret. sing.</span> all forms of the finite verb have the same endings as the corresponding tenses and moods of the strong verbs (<span class="ref">§§ 287–97</span>).
            
            On the <span class="grm">indic. pret. singular</span>, see <span class="ref">§ 315</span>.
            
            <span class="grm">Past participle</span> <span class="w">nasiþs</span>, <span class="w">sōkiþs</span>, <span class="lang">prim. Germanic</span> <span class="w">*naziđaz</span>, <span class="w">*sōkiđaz</span>, <span class="lang">Indg.</span> <span class="m">-itós</span>.
          </p>
        
      
  
    
  
    
      <h3>2. Second Weak Conjugation.</h3>
  
      
        <p>
          <span class="section-label" id="s323"><a href="#s323">§ 323.</a></span>
        </p>

        
          <h3>a. Active.</h3>
    
          
            <h5>Present.</h5>
          
            <table>
              <tr> <td colspan="2"></td>                            <td><span class="grm">Indic.</span></td>                                 <td><span class="grm">Subj.</span></td>          <td><span class="grm">Imperative.</span></td>      </tr>
              <tr> <td rowspan="3">Sing.</td> <td>1.</td> <td>
<span class="w">salbō</span>, <span class="gloss">I anoint</span>
</td>  <td><span class="w">salbō</span></td>   <td><span class="w">—</span></td>         </tr>
              <tr>                             <td>2.</td> <td><span class="w">salbōs</span></td>                          <td><span class="w">salbōs</span></td>  <td><span class="w">salbō</span></td>     </tr>
              <tr>                             <td>3.</td> <td><span class="w">salbōþ</span></td>                          <td><span class="w">salbō</span></td>   <td><span class="w">salbōdáu</span></td>  </tr>
              <tr> <td rowspan="2">Dual</td>  <td>1.</td> <td><span class="w">salbōs</span></td>                          <td><span class="w">salbōwa</span></td> <td><span class="w">—</span></td>         </tr>
              <tr>                             <td>2.</td> <td><span class="w">salbōts</span></td>                         <td><span class="w">salbōts</span></td> <td><span class="w">salbōts</span></td>   </tr>
              <tr> <td rowspan="3">Plur.</td> <td>1.</td> <td><span class="w">salbōm</span></td>                          <td><span class="w">salbōma</span></td> <td><span class="w">salbōm</span></td>    </tr>
              <tr>                             <td>2.</td> <td><span class="w">salbōþ</span></td>                          <td><span class="w">salbōþ</span></td>  <td><span class="w">salbōþ</span></td>    </tr>
              <tr>                             <td>3.</td> <td><span class="w">salbōnd</span></td>                         <td><span class="w">salbōna</span></td> <td><span class="w">salbōndáu</span></td> </tr>
            </table>
        
            <table>
              <tr> <td><span class="grm">Infin.</span></td>         <td><span class="grm">Participle.</span></td>      </tr>
              <tr> <td><span class="w">salbōn</span></td>  <td><span class="w">salbōnds</span></td>  </tr>
            </table>
          

          
            <h5>Preterite.</h5>
          
            <table>
              <tr> <td colspan="2"></td>                            <td><span class="grm">Indic.</span></td>                       <td><span class="grm">Subj.</span></td>                              </tr>
              <tr> <td rowspan="2">Sing.</td> <td>1.</td>	<td><span class="w">salbōda</span></td>	              <td><span class="w">salbōdēdjáu</span></td>                 </tr>
              <tr>                             <td>2</td>	<td><span class="w">salbōdēs</span></td>  	              <td><span class="w">salbōdēdeis</span></td>                 </tr>
              <tr> <td colspan="2"></td>                            <td>[<span class="abbr">&amp;c.</span> like <span class="w">nasida</span>]</td>	<td>[<span class="abbr">&amp;c.</span> like <span class="w">nasi-dēdjáu</span>]</td>  </tr>
            </table>
        
            <table>
              <tr> <td>Participle.</td>    </tr>
              <tr> <td><span class="w">salbōþs</span></td> </tr>
            </table>
          

        

        <span class="pb" id="p156">
<a href="#p156">156</a></span>

        
          <h3>b. Passive.</h3>
    
          
            <h5>Present.</h5>
          
            <table>
              <tr> <td colspan="2"></td>                            <td><span class="grm">Indic.</span></td>          <td><span class="grm">Subj.</span></td>           </tr>
              <tr> <td rowspan="3">Sing.</td> <td>1.</td> <td><span class="w">salbōda</span></td>  <td><span class="w">salbōdáu</span></td> </tr>
              <tr>                             <td>2.</td> <td><span class="w">salbōza</span></td>  <td><span class="w">salbōzáu</span></td> </tr>
              <tr>                             <td>3.</td> <td><span class="w">salbōda</span></td>  <td><span class="w">salbōdáu</span></td> </tr>
              <tr> <td colspan="2">Plur. 1. 2. 3.</td>         <td><span class="w">salbōnda</span></td> <td><span class="w">salbōdáu</span></td> </tr>
            </table>
            
        
    
      
    
      
        <p>
          <span class="section-label" id="s324"><a href="#s324">§ 324.</a></span>
          The second class of verbs is denominative and originally belonged partly to the athematic and partly to the thematic conjugation (<span class="ref">§ 280</span>).
          
          The <span class="grm">first pers. sing.</span> of the former ended in <span class="m">-āmi</span> and of the latter in <span class="m">-ājō</span>.
          
          The <span class="c">ā</span> became <span class="c">-ō</span> in the <span class="lang">prim. Germanic</span> period (<span class="ref">§ 42</span>).
          
          In <span class="lang">Gothic</span> the <span class="c">-ō</span> became extended to all forms of the verb.
          
          The <span class="lang">Gothic</span> and <span class="lang">OHG.</span> <span class="grm">pres. indic.</span> belongs to the athematic conjugation and <span class="lang">OE.</span> partly to the one and partly to the other.
          
          The <span class="lang">prim. Germanic</span> forms corresponding to the <span class="lang">Gothic</span> and <span class="lang">OHG.</span> were:
          
          <span class="grm">Sing.</span> <span class="w">*salҌō-mi</span>, <span class="w">*salҌō-zi</span>, <span class="w">*salҌo-đi</span>;
          <span class="grm">dual</span> <span class="w">*salҌō-(w)iz</span>, <span class="w">*salҌō-điz</span>;
          <span class="grm">Pl.</span> <span class="w">*salҌō-miz</span>, <span class="w">*salҌō-di</span>, <span class="w">*salҌō-ndi</span>;
          
          from which the corresponding <span class="lang">Gothic</span> forms were regularly developed except <span class="w">salbōts</span> (on which see <span class="ref">§§ 287, 292</span>) and the <span class="grm">first pers. singular</span> which would have become <span class="w">*salbōm</span> as in <span class="lang">OHG.</span>
          
          The form <span class="w">salbō</span> presents difficulties.
          
          It was probably a new formation with <span class="c">-a</span> from the other classes of weak verbs and then <span class="w">*salba</span> became <span class="w">salbō</span> with <span class="c">ō</span> from the other forms of the present.
          
          The cause of the new formation was doubtless due to the fact that the <span class="grm">first pers. sing. and pl.</span> would otherwise have been alike.
        </p>
        <p>
          The <span class="grm">pres. subjunctive</span> is an old <span class="grm">conjunctive</span> (not <span class="grm">optative</span> as in Class I) and corresponds to the <span class="grm">pres. subjunctive</span> forms in the <span class="lang">OHG. Franconian dialect</span>:
          <span class="w">salbo</span>, <span class="w">salbōs(t)</span>, <span class="w">salbo</span>;
          <span class="w">salbōm</span>, <span class="w">salbōt</span>, <span class="w">salbōn</span>.
          
          The <span class="lang">prim. Germanic</span> forms were:
          <span class="grm">Sing.</span> <span class="w">*salҌō-m</span>, <span class="w">*salҌō-z</span>, <span class="w">*salҌō</span> (<span class="lang">Indg.</span> <span class="c">-t</span>);
          <span class="grm">dual</span> <span class="w">*salbō-wǣ</span>, <span class="w">*salҌō-diz</span>;
          <span class="grm">Pl.</span> <span class="w">*salҌō-mǣ</span>, <span class="w">*salҌō-đi</span>, <span class="w">*salҌō-n</span> (<span class="lang">Indg.</span> <span class="c">-nt</span>).
          
          In <span class="lang">Goth.</span> the <span class="grm">first and third pers. sing.</span> would regularly be <span class="w">*salba</span>.
          
          The <span class="c">-ō</span> in <span class="w">salbō</span> was
          <span class="pb" id="p157">
<a href="#p157">157</a></span>
          due to levelling out the <span class="w">ō</span> of the other forms.
          
          On <span class="w">salbōts</span> see <span class="ref">§§ 287, 292</span>.
          
          The <span class="c">-a</span> in <span class="w">salbōna</span> was from the <span class="grm">first pers. plural</span> as in all the other classes of verbs.
        </p>
        <p>
          The regular form of the <span class="grm">imperative second pers. singular</span> would be <span class="w">*salba</span> (with <span class="c">-a</span> from older <span class="c">-ō</span> = <span class="lang">Indg.</span> <span class="c">-ǎ</span>, <span class="abbr">cp.</span> <span class="lang">Gr. Doric</span> <span class="w">τῑ́μᾱ</span>, <span class="gloss">honour thou</span>;
          <span class="lang">Lat.</span> <span class="w">amā</span>, <span class="gloss">love thou</span>), but here again the <span class="c">ō</span> in the other forms was levelled out.
          
          The other forms of the <span class="grm">imperative</span> have the same endings as in Class I (<span class="ref">§ 317</span>).
        </p>
        <p>
          The <span class="grm">pret. indic. and subjunctive</span> and the <span class="grm">passive</span> have the same endings as in Class I.
        </p>
        <p>
          <span class="grm">Past participle</span> <span class="w">salbōþs</span> from <span class="lang">prim. Germanic</span> <span class="w">salҌōđás</span>, <span class="lang">Indg.</span> <span class="m">-atós</span> (<span class="lang">Gr. Doric</span> <span class="m">-ᾱτός</span>, <span class="lang">Lat.</span> <span class="m">-ātus</span>).
        </p>
      
    
      
        <p>
          <span class="section-label" id="s325"><a href="#s325">§ 325.</a></span>
          Like <span class="w">salbōn</span> are conjugated the following and several others:
          
          <span class="w">áihtrōn</span>, <span class="gloss">to beg for</span>;
          <span class="w">áirinōn</span>, <span class="gloss">to be a messenger</span>;
          <span class="w">awiliudōn</span>, <span class="gloss">to thank</span>;
          <span class="w">dwalmōn</span>, <span class="gloss">to be foolish</span>;
          <span class="w">faginōn</span>, <span class="gloss">to rejoice</span>;
          <span class="w">fiskōn</span>, <span class="gloss">to fish</span>;
          <span class="w">fráujinōn</span>, <span class="gloss">to be lord or king</span>;
          <span class="w">frijōn</span>, <span class="gloss">to love</span>;
          <span class="w">gáunōn</span>, <span class="gloss">to lament</span>;
          <span class="w">ga-leikōn</span>, <span class="gloss">to liken</span>;
          <span class="w">hatizōn</span>, <span class="gloss">to hate</span>;
          <span class="w">hōlōn</span>, <span class="gloss">to treat with violence</span>;
          <span class="w">ƕrarbōn</span>, <span class="gloss">to go about</span>;
          <span class="w">idreigōn</span>, <span class="gloss">to repent</span>;
          <span class="w">karōn</span>, <span class="gloss">to care for</span>;
          <span class="w">káupōn</span>, <span class="gloss">to traffic</span>;
          <span class="w">laþōn</span>, <span class="gloss">to invite</span>;
          <span class="w">lustōn</span>, <span class="gloss">to desire</span>;
          <span class="w">mitōn</span>, <span class="gloss">to consider</span>;
          <span class="w">reikinōn</span>, <span class="gloss">to rule</span>;
          <span class="w">sidōn</span>, <span class="gloss">to practise</span>;
          <span class="w">skalkinōn</span>, <span class="gloss">to serve</span>;
          <span class="w">spillōn</span>, <span class="gloss">to narrate</span>;
          <span class="w">sunjōn</span>, <span class="gloss">to justify</span>;
          <span class="w">swiglōn</span>, <span class="gloss">to pipe</span>;
          <span class="w">ufar-munnōn</span>, <span class="gloss">to forget</span>.
        </p>
      
    
  
    
      <h3>3. Third Weak Conjugation</h3>
  
      
        <p>
          <span class="section-label" id="s326"><a href="#s326">§ 326.</a></span>
        </p>
    
        
          <h3>a. Active.</h3>
    
          
            <h5>Present.</h5>
      
            <table>
              <tr> <td colspan="2"></td>                            <td><span class="grm">Indic.</span></td>                             <td><span class="grm">Subj.</span></td>          <td><span class="grm">Imperative.</span></td>      </tr>
              <tr> <td rowspan="3">Sing.</td> <td>1.</td> <td>
<span class="w">haba</span>, <span class="gloss">I have</span>
</td> <td><span class="w">habáu</span></td>   <td><span class="w">—</span></td>         </tr>
              <tr>                             <td>2.</td> <td><span class="w">habáis</span></td>                      <td><span class="w">habáis</span></td>  <td><span class="w">habái</span></td>     </tr>
              <tr>                             <td>3.</td> <td><span class="w">habáiþ</span></td>                      <td><span class="w">habái</span></td>   <td><span class="w">habadáu</span></td>   </tr>
              <tr> <td rowspan="2">Dual</td>  <td>1.</td> <td><span class="w">habōs</span></td>                       <td><span class="w">habáiwa</span></td> <td><span class="w">—</span></td>         </tr>
              <tr>                             <td>2.</td> <td><span class="w">habats</span></td>                      <td><span class="w">habdits</span></td> <td><span class="w">habats</span></td>    </tr>
              <tr> <td rowspan="3">Plur.</td> <td>1.</td> <td><span class="w">habam</span></td>                       <td><span class="w">habáima</span></td> <td><span class="w">habam</span></td>     </tr>
              <tr>                             <td>2.</td> <td><span class="w">habáiþ</span></td>                      <td><span class="w">habáiþ</span></td>  <td><span class="w">habáiþ</span></td>    </tr>
              <tr>                             <td>3.</td> <td><span class="w">haband</span></td>                      <td><span class="w">habáina</span></td> <td><span class="w">habandáu</span></td>  </tr>
            </table>
        
            <span class="pb" id="p158">
<a href="#p158">158</a></span>
        
            <table>
              <tr> <td><span class="grm">Infin.</span></td>         <td>Participle.</td>      </tr>
              <tr> <td><span class="w">haban</span></td>  <td><span class="w">habands</span></td>  </tr>
            </table>
          
      
          
            <h5>Preterite.</h5>
      
            <table>
              <tr> <td colspan="2"></td>                            <td><span class="grm">Indic.</span></td>                       <td><span class="grm">Subj.</span></td>                             </tr>
              <tr> <td rowspan="2">Sing.</td> <td>1.</td>	<td><span class="w">habáida</span></td>	              <td><span class="w">habáidēdjáu</span></td>                </tr>
              <tr>                             <td>2</td>	<td><span class="w">habáidēs</span></td>  	          <td><span class="w">habáidēdeis</span></td>                </tr>
              <tr> <td colspan="2"></td>                            <td>[<span class="abbr">&amp;c.</span> like <span class="w">nasida</span>]</td>	<td>[<span class="abbr">&amp;c.</span> like <span class="w">nasidēdjáu</span>]</td>  </tr>
            </table>
        
            <table>
              <tr> <td>Participle.</td>    </tr>
              <tr> <td><span class="w">habáiþs</span></td> </tr>
            </table>
          
        
    
        
          <h3>b. Passive.</h3>
    
          
            <h5>Present.</h5>
      
            <table>
              <tr> <td colspan="2"></td>                            <td><span class="grm">Indic.</span></td>         <td><span class="grm">Subj.</span></td>            </tr>
              <tr> <td rowspan="3">Sing.</td> <td>1.</td> <td><span class="w">habada</span></td>  <td><span class="w">habáidáu</span></td>  </tr>
              <tr>                             <td>2.</td> <td><span class="w">habaza</span></td>  <td><span class="w">habáizáu</span></td>  </tr>
              <tr>                             <td>3.</td> <td><span class="w">habada</span></td>  <td><span class="w">habáidáu</span></td>  </tr>
              <tr> <td colspan="2">Plur. 1. 2. 3.</td>        <td><span class="w">habanda</span></td> <td><span class="w">habáindáu</span></td> </tr>
            </table>
          
        
        
      
    
      
        <p>
          <span class="section-label" id="s327"><a href="#s327">§ 327.</a></span>

          Most of the verbs belonging to the third class were originally primary verbs like <span class="lang">Lat.</span> <span class="w">habē-re</span>, <span class="gloss">to have</span>.
          
          In <span class="lang">prim. Germanic</span> there were at least two stem-forms of <span class="w">haban</span>, <span class="abbr">viz.</span> <span class="grm">present</span> <span class="w">*χabǣj-</span> and <span class="grm">pret.</span> <span class="w">*χab-</span>.
          
          In <span class="lang">Gothic</span> as in the other <span class="lang">Germanic</span> languages the different types became mixed, which gave rise to many new formations.
          
          In <span class="lang">OHG.</span> the stem-form of the <span class="grm">present</span> was extended to all parts of the verb, as <span class="grm">pret.</span> <span class="w">habēta</span>, <span class="grm">pp.</span> gihabēt, but <span class="lang">OE.</span> <span class="w">hæfde</span>, <span class="w">gehæfd</span>, <span class="lang">OS.</span> <span class="w">habda</span>, <span class="w">gihabd</span>.
          
          In <span class="lang">Gothic</span> the stem-form of the <span class="grm">present</span> was extended to the <span class="grm">preterite</span> and <span class="grm">pp.</span> just as in <span class="lang">OHG.</span> 
          
          The <span class="lang">prim. Germanic</span> forms of the <span class="grm">pres. indic.</span> were:
          
          <span class="grm">Sing.</span> <span class="w">*χaҌǣjō</span>, <span class="w">*χaҌǣjizi</span>, <span class="w">*χaҌǣjiđi</span>;
          <span class="grm">dual</span> <span class="w">*χabæjō-(w)iz</span> (<span class="ref">§ 287</span>), <span class="w">*χaҌǣjiđiz</span>;
          <span class="grm">Pl.</span> <span class="w">*χaҌǣjamiz</span>, <span class="w">*χaҌǣjiđi</span>, <span class="w">*χaǣjanđi</span>;
          
          from which with the loss of inter vocalic <span class="c">-j-</span> (<span class="ref">§§ 76, 152</span>) were regularly developed the <span class="grm">second and third pers. sing.</span> <span class="w">habáis</span>, <span class="w">habáiþ</span> and the <span class="grm">second pers. pl.</span> <span class="w">habáiþ</span>.
          
          The other forms of the <span class="grm">present</span> would have become in <span class="lang">Gothic</span>
          <span class="w">*habaia</span>; <span class="w">*habaiōs</span>, <span class="w">*habáiþs</span>;
          <span class="w">*habaiam</span>, <span class="w">*habaiand</span>, see <span class="ref">§ 76</span>.
          
          But the whole of the <span class="grm">pres. indic.</span>
          <span class="pb" id="p159">
<a href="#p159">159</a></span>
          (except the forms <span class="w">habáis</span>, <span class="w">habáiþ</span>), the <span class="grm">pres. subjunctive</span>, the <span class="grm">imperative</span> (except <span class="w">habái</span>, <span class="w">habáiþ</span>), the <span class="grm">infinitive</span>, the <span class="grm">pres. participle</span>, the <span class="grm">passive indic. and subjunctive</span>, were formed direct from the stem-form <span class="m">*χab-</span> + the endings of the first Class of weak verbs.
          
          The <span class="grm">imperative</span> forms <span class="w">habái</span>, <span class="w">habáiþ</span> were regularly developed from <span class="lang">prim. Germanic</span> <span class="w">*χabǣj(i)</span>, <span class="w">*χabǣ(j)iđ(i)</span>.
        </p>
      
    
      
        <p>
          <span class="section-label" id="s328"><a href="#s328">§ 328.</a></span>
          Like <span class="w">haban</span> are also conjugated:
          
          <span class="w">áistan</span>, <span class="gloss">to reverence</span>;
          <span class="w">ana-silan</span>, <span class="gloss">to be silent</span>;
          <span class="w">and-staúrran</span>, <span class="gloss">to murmur against</span>;
          <span class="w">arman</span>, <span class="gloss">to pity</span>;
          <span class="w">bauan</span>, <span class="gloss">to dwell</span>;
          <span class="w">fastan</span>, <span class="gloss">to fast, hold firm</span>;
          <span class="w">fijan</span>, <span class="gloss">to hate</span>;
          <span class="w">ga-geigan</span>, <span class="gloss">to gain</span>;
          <span class="w">ga-kunnan</span>, <span class="gloss">to recognize</span>;
          <span class="w">hatan</span>, <span class="gloss">to hate</span>;
          <span class="w">jiukan</span>, <span class="gloss">to contend</span>;
          <span class="w">leikan</span>, <span class="gloss">to please</span>;
          <span class="w">liban</span>, <span class="gloss">to live</span>;
          <span class="w">liugan</span>, <span class="gloss">to marry</span>;
          <span class="w">maúrnan</span>, <span class="gloss">to mourn</span>;
          <span class="w">munan</span>, <span class="gloss">to consider</span>;
          <span class="w">reiran</span>, <span class="gloss">to tremble</span>;
          <span class="w">saúrgan</span>, <span class="gloss">to sorrow</span>;
          <span class="w">sifan</span>, <span class="gloss">to rejoice</span>;
          <span class="w">skaman</span> (<span class="w">sik</span>), <span class="gloss">to be ashamed</span>;
          <span class="w">slawan</span>, <span class="gloss">to be silent</span>;
          <span class="w">trauan</span>, <span class="gloss">to trust</span>;
          <span class="w">swēran</span>, <span class="gloss">to honour</span>;
          <span class="w">þahan</span>, <span class="gloss">to be silent</span>;
          <span class="w">witan</span>, <span class="gloss">to watch, observe</span>.
        </p>
        <div class="note">
          
            
              <p>
                <span class="note-label">Note.—</span>
                1. On the stem-vowel in <span class="w">bauan</span>, <span class="w">trauan</span>, see <span class="ref">§ 80</span>.
              </p>
            
            
              <p>
                2. <span class="w">bauan</span> belonged originally to the reduplicated verbs (<span class="abbr">cp.</span> <span class="lang">O.Icel.</span> <span class="w">būa</span>, <span class="gloss">to dwell</span>, <span class="grm">pret. sing.</span> <span class="w">bjō</span>, <span class="grm">pp.</span> <span class="w">būenn</span>), and the strong form is still regularly preserved in <span class="w">bauiþ</span>, the <span class="grm">3 pers. sing. pres. indic.</span>
              </p>
            
            
              <p> 
                3. Beside <span class="w">hatan</span> there also occurs twice <span class="w">hatjan</span>.
              </p>
            
            
              <p>
                4. It cannot be determined whether <span class="w">bnauan</span> (<span class="ref">§ 80</span>), <span class="gloss">to rub</span>, of which only the <span class="grm">pres. participle</span> occurs, belongs here or to the reduplicated verbs.
              </p>
            
          
        </div>
      
    
  
    
      <h3>4. Fourth Weak Conjugation.</h3>
  
      
        <p>
          <span class="section-label" id="s329"><a href="#s329">§ 329.</a></span>
        </p>
    
        
          <h5>Present.</h5>
    
          <table>
            <tr> <td colspan="2"></td>                            <td><span class="grm">Indic.</span></td>                                       <td><span class="grm">Subj.</span></td>            <td><span class="grm">Imperative.</span></td>        </tr>
            <tr> <td rowspan="3">Sing.</td> <td>1.</td> <td>
<span class="w">fullna</span>, <span class="gloss">I become full</span>
</td>  <td><span class="w">fullnáu</span></td>   <td><span class="w">—</span></td>           </tr>
            <tr>                             <td>2.</td> <td><span class="w">fullnis</span></td>                               <td><span class="w">fullnáis</span></td>  <td><span class="w">fulln</span></td>       </tr>
            <tr>                             <td>3.</td> <td><span class="w">fullniþ</span></td>                               <td><span class="w">fullnái</span></td>   <td><span class="w">fullnadáu</span></td>   </tr>
            <tr> <td rowspan="2">Dual</td>  <td>1.</td> <td><span class="w">fullnōs</span></td>                               <td><span class="w">fullnáiwa</span></td> <td><span class="w">—</span></td>           </tr>
            <tr>                             <td>2.</td> <td><span class="w">fullnats</span></td>                              <td><span class="w">fullnáits</span></td> <td><span class="w">fullnats</span></td>    </tr>
            <tr> <td rowspan="3">Plur.</td> <td>1.</td> <td><span class="w">fullnam</span></td>                               <td><span class="w">fullnáima</span></td> <td><span class="w">fullnam</span></td>     </tr>
            <tr>                             <td>2.</td> <td><span class="w">fullniþ</span></td>                               <td><span class="w">fullnáiþ</span></td>  <td><span class="w">fullniþ</span></td>     </tr>
            <tr>                             <td>3.</td> <td><span class="w">fullnand</span></td>                              <td><span class="w">fulládina</span></td> <td><span class="w">fullnandáu</span></td>  </tr>
          </table>
      
          <span class="pb" id="p160">
<a href="#p160">160</a></span>
      
          <table>
            <tr> <td><span class="grm">Infin.</span></td>         <td>Participle.</td>      </tr>
            <tr> <td><span class="w">fullnan</span></td>  <td><span class="w">fullnands</span></td>  </tr>
          </table>
        
    
        
          <h5>Preterite.</h5>
    
          <table>
            <tr> <td rowspan="2">Sing.</td> <td>1.</td>	<td><span class="w">fullnōda</span></td>	            <td><span class="w">fullnōdēdjáu</span></td>              </tr>
            <tr>                             <td>2</td>	<td><span class="w">fullnōdēs</span></td>  	          <td><span class="w">fullnōdēdeis</span></td>              </tr>
            <tr> <td colspan="2"></td>                            <td>[<span class="abbr">&amp;c.</span> like <span class="w">nasida</span>]</td>	<td>[<span class="abbr">&amp;c.</span> like <span class="w">nasidēdjáu</span>]</td> </tr>
          </table>
        
    
        <div class="note">
          <p>
            <span class="note-label">Note.—</span>
            All verbs belonging to this class are intransitive, and accordingly have no passive voice.
          </p>
        </div>
      
    
      
        <p>
          <span class="section-label" id="s330"><a href="#s330">§ 330.</a></span>

          The verbs of the fourth class are partly denominative and partly deverbative, and denote the entering into a state expressed by the simplex, as
          <span class="w">fullnan</span>, <span class="gloss">to become full</span>;
          <span class="w">and-bundnan</span>, <span class="gloss">to become unbound</span>,
          as compared with
          <span class="w">fulls</span>, <span class="gloss">full</span>;
          <span class="w">and-bindan</span>, <span class="gloss">to unbind</span>.
          
          They correspond in meaning with the inceptive or inchoative verbs in <span class="lang">Latin</span> and <span class="lang">Greek</span>.
          
          They belonged originally to the athematic conjugation (<span class="ref">§ 280</span>) and contained in the <span class="grm">pres. indic.</span> the formative suffix <span class="m">-nā́-</span> in the singular and <span class="m">-nǝ-</span> in the dual and plural, as in <span class="lang">Skr.</span>
          
          <span class="grm">Sing.</span> <span class="w">badh-nā́-mi</span>, <span class="gloss">I bind</span>, <span class="w">badh-nā́-si</span>, <span class="w">badh-nā́-ti</span>;
          <span class="grm">dual</span> <span class="w">badh-nī-vás</span>, <span class="w">badh-ni-thás</span>, <span class="w">badh-nī-tás</span>;
          <span class="grm">Pl.</span> <span class="w">badh-nī-más</span>, <span class="w">badh-nī-thá</span>, <span class="w">badh-n-ánti</span> (= <span class="lang">Indg.</span> <span class="w">bhndh-n-énti</span> with vocalic <span class="c">n</span> in the stem).
          
          Such verbs had the weak grade form of the stem (like the <span class="grm">pret. pl.</span> and <span class="grm">pp.</span> of the first three classes of strong verbs) owing to the accent being on the <span class="m">nā́-</span> in the singular and on the ending in the dual and plural.
          
          The <span class="m">-nā́-</span>, <span class="m">-nǝ-</span> became <span class="m">-nṓ-</span> (<span class="ref">§ 42</span>), <span class="m">-na-</span> (<span class="ref">§ 41</span>) in <span class="lang">prim. Germanic</span>.
          
          The <span class="lang">prim. Germanic</span> forms corresponding to the <span class="lang">Skr.</span> were:

          <span class="grm">Sing.</span> <span class="w">*Ҍunđnṓmi</span>, <span class="w">*Ҍunđnṓsi</span>, <span class="w">*Ҍunđoþi</span>;
          <span class="grm">dual</span> <span class="w">*Ҍunđnawés</span>, <span class="w">*Ҍunđnađés</span>;
          <span class="grm">Pl.</span> <span class="w">*bunđnamés</span>, <span class="w">*Ҍunđnađé</span>, <span class="w">*Ҍunđnínþi</span>;
          from which the <span class="grm">first pers. pl.</span> <span class="lang">Goth.</span> <span class="m">-bundnam</span> is regularly developed.
          
          All the other forms of the <span class="grm">pres. indic.</span> were new formations formed direct from the stem-form <span class="m">bundn-</span>, <span class="m">fulln-</span>, <span class="abbr">&amp;c.</span> + the endings of strong verbs;
          and similarly with the <span class="grm">pres. subjunctive</span>, <span class="grm">imperative</span>, <span class="grm">infinitive</span> and <span class="grm">pres. participle</span>. 

          The pret. was formed from the
          <span class="pb" id="p161">
<a href="#p161">161</a></span>
          original stem-form of the <span class="grm">pres. sing.</span> <span class="m">bundnō-</span>, <span class="m">fullnō-</span>, <span class="abbr">&amp;c.</span> + the endings of the first class of weak verbs.
        </p>
      
    
      
        <p>
          <span class="section-label" id="s331"><a href="#s331">§ 331.</a></span>

          Like <span class="w">fullnan</span> are conjugated the following verbs and a few others:

          <span class="w">af-dumbnan</span>, <span class="gloss">to hold one’s peace</span>;
          <span class="w">af-dáubnan</span>, <span class="gloss">to become deaf</span>;
          <span class="w">af-taúrnan</span>, <span class="gloss">to be torn away from</span>;
          <span class="w">and-bundnan</span>, <span class="gloss">to be unbound</span>;
          <span class="w">bi-áuknan</span>, <span class="gloss">to become larger</span>;
          <span class="w">dis-skritnan</span>, <span class="gloss">to become torn</span>;
          <span class="w">fra-lusnan</span>, <span class="gloss">to perish</span>;
          <span class="w">fraqistnan</span>, <span class="gloss">to perish</span>;
          <span class="w">ga-batnan</span>, <span class="gloss">to profit</span>;
          <span class="w">ga-blindnan</span>, <span class="gloss">to become blind</span>;
          <span class="w">ga-dáuþnan</span>, <span class="gloss">to die</span>;
          <span class="w">ga-haftnan</span>, <span class="gloss">to be attached to</span>;
          <span class="w">ga-háilnan</span>, <span class="gloss">to become whole</span>;
          <span class="w">ga-qiunan</span>, <span class="gloss">to be made alive</span>;
          <span class="w">ga-skáidnan</span>, <span class="gloss">to become parted</span>;
          <span class="w">ga-þaúrsnan</span>, <span class="gloss">to dry up, wither away</span>;
          <span class="w">ga-waknan</span>, <span class="gloss">to awake</span>;
          <span class="w">in-feinan</span>, <span class="gloss">to be moved with compassion</span>;
          <span class="w">mikilnan</span>, <span class="gloss">to be magnified</span>;
          <span class="w">tundnan</span>, <span class="gloss">to take fire</span>;
          <span class="w">ufar-hafnan</span>, <span class="gloss">to be exalted</span>;
          <span class="w">us-geisnan</span>, <span class="gloss">to be aghast</span>;
          <span class="w">us-gutnan</span>, <span class="gloss">to be poured out</span>;
          <span class="w">us-háuhnan</span>, <span class="gloss">to be exalted</span>;
          <span class="w">us-luknan</span>, <span class="gloss">to become unlocked</span>;
          <span class="w">us-mērnan</span>, <span class="gloss">to be proclaimed</span>;
          <span class="w">weihnan</span>, <span class="gloss">to become holy</span>.
        </p>
      
    
  
  

  
    <h2>C. Minor Groups.</h2>

    
      <h2>A. Preterite-Presents.</h2>
    
      
        <p>
          <span class="section-label" id="s332"><a href="#s332">§ 332.</a></span>

          These verbs were originally unreduplicated perfects which acquired a <span class="grm">pres.</span> meaning like <span class="lang">Skr.</span> <span class="w">vḗda</span>, <span class="lang">Gr.</span> <span class="w">οἶδα</span>, <span class="lang">Lat.</span> <span class="w">nōvī</span>, <span class="gloss">I know</span>, to which a new weak preterite (see <span class="ref">§ 340</span>), an infinitive, and a <span class="grm">pres. participle</span> were formed in the <span class="lang">prim. Germanic</span> period.
          
          They are inflected in the <span class="grm">pres.</span> like the <span class="grm">preterite</span> of strong verbs.
          
          The following verbs, most of which are very defective, belong to this class:—
        </p>
      
    
      
        <h3>I. Ablaut-series.</h3>
    
        
          <p>
            <span class="section-label" id="s333"><a href="#s333">§ 333.</a></span>

            <span class="w">wáit</span>, <span class="gloss">I know</span>,
            <span class="grm">2 sing.</span> <span class="w">wáist</span> (<span class="ref">§ 138</span>),
            <span class="grm">1 pl.</span> <span class="w">witum</span>,
            <span class="grm">subj.</span> <span class="w">witjáu</span>,
            <span class="grm">pret.</span> <span class="w">wissa</span> (<span class="ref">§ 138</span>),
            <span class="grm">subj. pret.</span> <span class="w">wissēdjáu</span>,
            <span class="grm">pres. part.</span> <span class="w">witands</span>,
            <span class="grm">infin.</span> <span class="w">*witan</span>.

            <span class="w">láis</span>, <span class="gloss">I know</span>.
            
            This is the only form extant.
          </p>
        
      

      <span class="pb" id="p162">
<a href="#p162">162</a></span>

      
        <h3>II. Ablaut-series.</h3>
    
        
          <p>
            <span class="section-label" id="s334"><a href="#s334">§ 334.</a></span>
            
            <span class="w">dáug</span>, <span class="gloss">it is good for, profits</span>.
            
            The only form extant.
          </p>
        
      

      
        <h3>III. Ablaut-series.</h3>
    
        
          <p>
            <span class="section-label" id="s335"><a href="#s335">§ 335.</a></span>
            
            <span class="w">kann</span>, <span class="gloss">I know</span>,
            <span class="grm">2 sing.</span> <span class="w">kant</span> (<span class="w">kannt</span>),
            <span class="grm">1 pl.</span> <span class="w">kunnum</span>,
            <span class="grm">pret. indic.</span> <span class="w">kunþa</span>,
            <span class="grm">pret. subj.</span> <span class="w">kunþēdjáu</span>,
            <span class="grm">infin.</span> <span class="w">kunnan</span>,
            <span class="grm">pres. part.</span> <span class="w">kunnands</span>,
            <span class="grm">pp.</span> <span class="w">kunþs</span>.
          </p>
          <div class="note">
            <p>
              <span class="note-label">Note.—</span>

              The <span class="grm">pret.</span> and <span class="grm">pp.</span> of this verb presents difficulties in all the <span class="lang">Germanic</span> languages.
              
              The <span class="grm">pp.</span> <span class="w">kunþs</span>, <span class="lang">O.Icel.</span> <span class="w">kūþr</span> (<span class="w">kunnr</span>), <span class="lang">OE.</span> <span class="w">cūþ</span>, <span class="lang">OS.</span> <span class="w">kūþ</span>, <span class="lang">O.Fris.</span> <span class="w">kūth</span>, <span class="lang">OHG.</span> <span class="w">kund</span> (<span class="ref">§ 127, Table I</span>), all go back to <span class="lang">prim. Germanic</span> <span class="w">*kúnþaz</span>, <span class="lang">Indg.</span> <span class="w">*gntós</span> (with vocalic <span class="c">n</span>).
              
              The regular <span class="lang">prim. Germanic</span> form would have been <span class="w">*kunđás</span>, but the separate languages show that the accent must have been shifted from the ending to the stem some time prior to the operation of Verner’s law, and that then a <span class="grm">preterite</span> was formed direct from the base <span class="m">kunþ-</span> + the endings <span class="m">-ōn</span>, (<span class="m">-ǣn</span>), <span class="m">-ǣs</span>, <span class="m">-ǣ</span>, <span class="abbr">&amp;c.</span> (<span class="ref">§ 315</span>), whence <span class="lang">Goth.</span> <span class="w">kunþa</span>, <span class="lang">O.Icel.</span> <span class="w">kunna</span> from older <span class="w">*kunþa</span>, <span class="lang">OE.</span> <span class="w">cūþe</span>, <span class="lang">OHG.</span> <span class="w">konda</span>. 
              
              See <span class="ref">§ 340</span>.
            </p>
          </div>
          <p>
            <span class="w">þarf</span>, <span class="gloss">I need</span>,
            <span class="grm">2 sing.</span> <span class="w">þarft</span>,
            <span class="grm">1 pl.</span> <span class="w">þaúrbum</span>,
            <span class="grm">subj.</span> <span class="w">þaúrbjáu</span>,
            <span class="grm">pret. indic.</span> <span class="w">þaúrfta</span>,
            <span class="grm">infin.</span> <span class="w">*þaúrban</span>,
            <span class="grm">pres. part.</span> <span class="w">þaúrbands</span>,
            <span class="grm">pp.</span> <span class="w">þaúrfts</span>, <span class="gloss">necessary</span>.
          </p>
          <p>
            <span class="w">ga-dars</span>, <span class="gloss">I dare</span>,
            <span class="grm">1 pl.</span> <span class="w">ga-daúrsum</span>,
            <span class="grm">subj.</span> <span class="w">ga-dadúsjáu</span>,
            <span class="grm">pret. indic.</span> <span class="w">ga-daúrsta</span>,
            <span class="grm">infin.</span> <span class="w">ga-daúrsan</span>.
          </p>
        
      
    
      
        <h3>IV. Ablaut-series.</h3>
    
        
          <p>
            <span class="section-label" id="s336"><a href="#s336">§ 336.</a></span>

            <span class="w">skal</span>, <span class="gloss">I shall, owe</span>,
            <span class="grm">2 sing.</span> <span class="w">skalt</span>,
            <span class="grm">1 pl.</span> <span class="w">skulum</span>,
            <span class="grm">subj.</span> <span class="w">skuljáu</span>,
            <span class="grm">pret. indic.</span> <span class="w">skulda</span>,
            <span class="grm">pret. subj.</span> <span class="w">skuldēdjáu</span>,
            <span class="grm">infin.</span> <span class="w">*skulan</span>,
            <span class="grm">pres. part.</span> <span class="w">skulands</span>,
            <span class="grm">pp.</span> <span class="w">skulds</span>, <span class="gloss">owing, lawful</span>.
          </p>
          <p>
            <span class="w">man</span>, <span class="gloss">I think</span>,
            <span class="grm">1 pl.</span> <span class="w">munum</span>,
            <span class="grm">subj.</span> <span class="w">munjáu</span>,
            <span class="grm">pret. indic.</span> <span class="w">munda</span>,
            <span class="grm">infin.</span> <span class="w">munan</span>,
            <span class="grm">pres. part.</span> <span class="w">munands</span>,
            <span class="grm">pp.</span> <span class="w">munds</span>.
          </p>
          <p>
            <span class="w">bi-nah</span>, <span class="gloss">it is permitted or lawful</span>;
            <span class="w">ga-nah</span>, <span class="gloss">it suffices</span>,
            <span class="grm">pp.</span> <span class="w">bi-naúhts</span>, <span class="gloss">sufficient</span>,
            <span class="grm">infin.</span> <span class="w">*-naúhan</span>.
            
            Other forms are wanting.
          </p>
        
      

      <span class="pb" id="p163">
<a href="#p163">163</a></span>

      
        <h3>V. Ablaut-series.</h3>
    
        
          <p>
            <span class="section-label" id="s337"><a href="#s337">§ 337.</a></span>
            
            <span class="w">mag</span>, <span class="gloss">I can, may</span>,
            <span class="grm">2 sing.</span> <span class="w">magt</span> for <span class="w">*maht</span>,
            <span class="grm">dual</span> <span class="w">magu</span>, <span class="w">maguts</span>,
            <span class="grm">1 pl.</span> <span class="w">magum</span>,
            <span class="grm">subj.</span> <span class="w">magjáu</span>,
            <span class="grm">pret.</span> indic. <span class="w">mahta</span>,
            <span class="grm">pret. subj.</span> <span class="w">mahtēdjáu</span>,
            <span class="grm">infin.</span> <span class="w">*magan</span>,
            <span class="grm">pres. part.</span> <span class="w">magands</span>,
            <span class="grm">pp.</span> <span class="w">mahts</span>.
          </p>
        
      

      
        <h3>VI. Ablaut-series.</h3>
    
        
          <p>
            <span class="section-label" id="s338"><a href="#s338">§ 338.</a></span>

            <span class="w">ga-mōt</span>, I find room,
            <span class="grm">1 pl.</span> <span class="w">*ga-mōtum</span>,
            <span class="grm">subj.</span> <span class="w">gamōtjáu</span>,
            <span class="grm">pret. indic.</span> <span class="w">ga-mōsta</span>,
            <span class="grm">infin.</span> <span class="w">*ga-motan</span>.
            
            <span class="w">ōg</span>, I fear,
            <span class="grm">1 pl.</span> <span class="w">*ōgum</span>,
            <span class="grm">subj.</span> <span class="w">ōgjáu</span>,
            <span class="grm">pret. indic.</span> <span class="w">ōhta</span>;
            
            <span class="grm">imperative 2 sing.</span> <span class="w">ōgs</span>, from <span class="lang">prim. Germanic</span> <span class="w">*ōʒiz</span>, is originally an <span class="grm">injunctive</span> form.
            
            <span class="grm">2 pl.</span> <span class="w">ōgeiþ</span> (properly <span class="grm">subj.</span>),
            <span class="grm">infin.</span> <span class="w">*ōgan</span>.
            
            The <span class="grm">pres. part.</span> of the real old <span class="grm">infin.</span> still survives in <span class="w">unagands</span>, fearless.
          </p>
        
        

      
        <p>
          <span class="section-label" id="s339"><a href="#s339">§ 339.</a></span>

          <span class="w">áih</span>, <span class="gloss">I have</span>, probably belonged originally to the seventh class of strong verbs (<span class="ref">§ 311</span>), 
          <span class="grm">1, 3 sing.</span> <span class="w">áih</span> (7) and <span class="w">áig</span> (1),
          <span class="grm">plural 1.</span> <span class="w">áigum</span> (2) and <span class="w">áihum</span> (2),
          <span class="grm">2.</span> <span class="w">áihuþ</span> (1),
          <span class="grm">3.</span> <span class="w">áigun</span> (2),
          <span class="grm">subj. 3 sing.</span> <span class="w">áigi</span> (2),
          <span class="grm">plural 2 pers.</span> <span class="w">áigeþ</span> (1),
          <span class="grm">3.</span> <span class="w">áigeina</span> (1),
          <span class="grm">pres. part.</span> <span class="w">áigands</span> (5) and <span class="w">áihands</span> (1),
          <span class="grm">infin.</span> <span class="w">áihan</span> (1)
          occurring in the compound <span class="w">faír-áihan</span>, <span class="gloss">to partake of</span>,
          <span class="grm">pret. indic. 1, 3 sing.</span> <span class="w">áihta</span>,
          <span class="grm">3 pl.</span> <span class="w">áihtēdun</span>,
          <span class="grm">subj. 2 sing.</span> <span class="w">áihtēdeis</span>.
        </p>

        <div class="note">
          <p>
            <span class="note-label">Note.—</span>

            In the <span class="grm">pres.</span> <span class="c">h</span> was regular in the <span class="grm">1, 3 pers. sing. indic.</span> (<span class="ref">§§ 136–7</span>), and <span class="c">g</span> in all other forms of the <span class="grm">present</span>.
            
            But in a few cases we find <span class="c">h</span> where we should expect <span class="c">g</span>, and in one case <span class="c">g</span> instead of <span class="c">h</span>.
            
            The figures in brackets give the number of times <span class="c">h</span> and <span class="c">g</span> occur in forms of the present.
          </p>
        </div>
      
    
      
        <p>
          <span class="section-label" id="s340"><a href="#s340">§ 340.</a></span>

          It should be noted that the ending of the <span class="grm">past participle</span> of all verbs belonging to the preterite presents goes back to <span class="lang">Indg.</span> <span class="m">-tós</span> (not <span class="m">-itós</span> as in the first class of weak verbs, <span class="ref">§ 322</span>), as <span class="w">kunþs</span> (<span class="ref">§ 335 note</span>), <span class="w">munds</span>, <span class="w">skulds</span> = <span class="lang">prim. Germanic</span> <span class="w">*kúnþaz</span>, <span class="w">*munđás</span>, <span class="w">*skulđás</span>, <span class="lang">Indg.</span> <span class="w">*gntós</span>, <span class="w">*mntós</span>, <span class="w">*skltós</span>; and similarly with the other past participles.
          
          This is no doubt the reason why the preterites do not have the medial <span class="c">-i-</span> which is found in the
          <span class="pb" id="p164">
<a href="#p164">164</a></span>
          preterites and past participles of the first class of weak verbs, as <span class="w">nasida</span>, <span class="w">sōkida</span>, <span class="grm">pp.</span> <span class="w">nasiþs</span>, <span class="w">sokiþs</span>; and similarly with the preterites <span class="w">baúhta</span>, <span class="w">brāhta</span>, <span class="abbr">&amp;c.</span> (<span class="ref">§ 321</span>).
        </p>
      
    
    
    
      <h2>B. Verbs in <span class="m">-mi</span>.</h2>
    
      
        <p>
          <span class="section-label" id="s341"><a href="#s341">§ 341.</a></span>

          Only scanty remains of the athematic verbs have been preserved in <span class="lang">Gothic</span>.
          
          These are the <span class="grm">pres. indicative and subjunctive</span> of the substantive verb, and the verb <span class="gloss">will</span>.
        </p>
      
    
      
        <h3>1. The Substantive Verb.</h3>
    
        
          <p>
            <span class="section-label" id="s342"><a href="#s342">§ 342.</a></span>

            The substantive verb forms its present tense from the root <span class="m">es-</span>.
            
            The other parts of the verb are supplied by <span class="w">wisan</span> (<span class="ref">§ 308</span>).
          </p>
      
          
            <h5>Present.</h5>
      
            <table>
              <tr> <td colspan="2"></td>                            <td><span class="grm">Indic.</span></td>                         <td><span class="grm">Subj.</span></td>   </tr>
              <tr> <td rowspan="3">Sing.</td> <td>1.</td> <td>
<span class="w">im</span>, <span class="gloss">I am</span>
</td> <td><span class="w">sijáu</span></td> </tr>
              <tr>                             <td>2.</td> <td><span class="w">is</span></td>                      <td><span class="w">sijáis</span></td> </tr>
              <tr>                             <td>3.</td> <td><span class="w">ist</span></td>                     <td><span class="w">sijái</span></td> </tr>
              <tr> <td rowspan="2">Dual</td>  <td>1.</td> <td><span class="w">siju</span></td>                    <td><span class="w">*sijáiwa</span></td> </tr>
              <tr>                             <td>2.</td> <td><span class="w">*sijuts</span></td>                 <td><span class="w">*sijáits</span></td> </tr>
              <tr> <td rowspan="3">Plur.</td> <td>1.</td> <td><span class="w">sijum</span></td>                   <td><span class="w">sijáima</span></td> </tr>
              <tr>                             <td>2.</td> <td><span class="w">sijuþ</span></td>                   <td><span class="w">sijáiþ</span></td> </tr>
              <tr>                             <td>3.</td> <td><span class="w">sind</span></td>                    <td><span class="w">sijáina</span></td> </tr>
            </table>
        
            <table>
              <tr> <td><span class="grm">Infin.</span></td> <td><span class="w">wisan</span></td> <td>Participle</td> <td><span class="w">wisands</span></td> </tr>
            </table>
          
      
          
            <h5>Preterite.</h5>
      
            <table>
              <tr> <td colspan="2"></td>                            <td><span class="grm">Indic.</span></td>                       <td><span class="grm">Subj.</span></td>                             </tr>
              <tr> <td rowspan="2">Sing.</td> <td>1.</td>	<td><span class="w">was</span></td>	              <td><span class="w">wēsjáu</span></td>                </tr>
              <tr>                             <td>2</td>	<td><span class="w">wast</span></td>  	          <td><span class="w">wēseis</span></td>                </tr>
              <tr> <td colspan="2"></td>                            <td>[<span class="abbr">&amp;c.</span> like <span class="w">nam</span>, <span class="ref">§ 286</span>]</td>	<td>[<span class="abbr">&amp;c.</span> like <span class="w">nḗmjáu</span>]</td>  </tr>
            </table>
        
            <table>
              <tr> <td>Participle</td> <td><span class="w">wisans</span></td> </tr>
            </table>
          
      
          <div class="note">
            
              
                <p>
                  <span class="note-label">Note.—</span>
                  1. For the <span class="grm">imperative</span> the <span class="grm">subj.</span> forms <span class="w">sijáis</span>, <span class="abbr">&amp;c.</span>, are used.
                </p>
              
              <span class="pb" id="p165">
<a href="#p165">165</a></span>
              
                <p>
                  2. Observe the elision of the vowel in <span class="w">nist</span> = <span class="phr">ni ist</span>, <span class="w">þatist</span> = <span class="phr">þata ist</span>, <span class="w">karist</span> = <span class="phr">kara ist</span>.
                </p>
              
              
                <p>
                  3. Beside <span class="w">sijum</span>, <span class="w">sijuþ</span> there also occur <span class="w">sium</span>, <span class="w">siuþ</span>, which points to a weak articulation of the intervocalic <span class="c">-j-</span>.
                </p>
              
            
          </div>
      
          <p>
            The original forms of the <span class="grm">pres. indic.</span> were:
            
            <span class="grm">Sing.</span> <span class="w">*ésmi</span> (<span class="lang">Skr.</span> <span class="w">ásmi</span>),
            <span class="w">*ési</span> beside <span class="w">*éssi</span> (<span class="lang">Skr.</span> <span class="w">ási</span>, <span class="lang">Homer</span> <span class="w">ἐσσί</span>),
            <span class="w">*ésti</span> (<span class="lang">Skr.</span> <span class="w">ásti</span>, <span class="lang">Gr.</span> <span class="w">ἐστί</span>);
            <span class="grm">dual</span> <span class="w">*swés</span> (<span class="lang">Skr.</span> <span class="w">svás</span>),
            <span class="w">*stés</span> (<span class="lang">Skr.</span> <span class="w">sthás</span>);
            <span class="grm">Pl.</span> <span class="w">*smés</span> (<span class="lang">Skr.</span> <span class="w">smás</span>),
            <span class="w">*sté</span> (<span class="lang">Skr.</span> <span class="w">sthá</span>),
            <span class="w">*sénti</span> (<span class="lang">Skr.</span> <span class="w">sánti</span>).
            
            Beside the accented there also were unaccented forms just as in the pronouns (<span class="ref">§ 259</span>).
            
            <span class="w">ésmi</span> regularly became <span class="w">im</span> through the intermediate stages <span class="w">*izmi</span>, <span class="w">*immi</span>, <span class="w">*imm</span>.
            <span class="w">is</span> from <span class="w">*isi</span>, <span class="w">*izi</span>;
            <span class="w">ist</span> from <span class="w">*isti</span>;
            <span class="w">sind</span> from <span class="w">*sinđi</span>.
            <span class="w">siju</span>, <span class="w">sijum</span>, <span class="w">sijuþ</span> with <span class="m">sij-</span> from the <span class="grm">pres. subjunctive</span> and the endings of the <span class="grm">pret.</span> of strong verbs (<span class="ref">§ 292</span>),
            <span class="abbr">cp.</span> the same endings in <span class="lang">O.Icel.</span> <span class="w">erum</span>, <span class="gloss">we are</span>, <span class="w">eruþ</span>, <span class="w">eru</span> (<span class="lang">OE.</span> <span class="w">earon</span>);
            <span class="lang">OHG.</span> <span class="w">bir-um</span>, <span class="w">bir-ut</span>;
            <span class="lang">OE.</span> <span class="w">sindon</span>, <span class="lang">OS.</span> <span class="w">sindun</span>.
          </p>
          <p>
            The original forms of the pres. subjunctive were:
            
            <span class="grm">Sing.</span> <span class="w">*s(i)jḗm</span> (<span class="lang">Skr.</span> <span class="w">syā́m</span>),
            <span class="w">*s(i)jḗs</span> (<span class="lang">Skr.</span> <span class="w">syā́s</span>),
            <span class="w">*s(i)jḗt</span> (<span class="lang">Skr.</span> <span class="w">syā́t</span>);
            <span class="grm">Pl.</span> <span class="w">*simḗ</span>, <span class="w">*sité</span>, <span class="w">*sijént</span>, which would have become in <span class="lang">Gothic</span> <span class="w">*sija</span>, <span class="w">*sijēs</span>, <span class="w">*sija</span>;
            <span class="w">*seima</span> (<span class="lang">OHG.</span> <span class="w">sīm</span>), <span class="w">*seiþ</span> (<span class="lang">OHG.</span> <span class="w">sīt</span>), <span class="w">*sein</span> (<span class="lang">OHG.</span> <span class="lang">OS.</span> <span class="w">sīn</span>).
            
            In <span class="lang">Gothic</span> the original <span class="m">sij-</span> of the singular was extended to the plural and then the whole tense was remodelled after the analogy of the <span class="grm">pres. subjunctive</span> of strong verbs (<span class="ref">§ 288</span>).
          </p>
        
      
    
      
        <h3>2. The Verb ‘<span class="gloss">will</span>’.</h3>
    
        
          <p>
            <span class="section-label" id="s343"><a href="#s343">§ 343.</a></span>

            The present tense of this verb was originally an optative (subjunctive) form of a verb in <span class="m">-mi</span>, which already in <span class="lang">prim. Germanic</span> came to be used indicatively.
            
            To this was formed in <span class="lang">Gothic</span> a new infinitive, present participle, and weak preterite.
            
            The endings of the present are those of the pret. subjunctive (<span class="ref">§ 293</span>). The existing forms are:—
          </p>
          <span class="pb" id="p166">
<a href="#p166">166</a></span>
      
          
            <h5>Present.</h5>
      
            <table>
              <tr> <td rowspan="3">Sing.</td> <td>1.</td> <td><span class="w">wiljáu</span></td>  <td rowspan="3">Plur.</td> <td>1.</td> <td><span class="w">wileima</span></td>  </tr>
              <tr>                             <td>2.</td>	<td><span class="w">wileis</span></td>	                            <td>2.</td> <td><span class="w">wileiþ</span></td>   </tr>
              <tr>                             <td>3.</td>	<td><span class="w">wili</span></td>	                              <td>3.</td>	<td><span class="w">wileina</span></td>  </tr>
              <tr> <td>Dual</td>           <td>2.</td> <td><span class="w">wileits</span></td> <td colspan="3"></td>		                                                     </tr>
              <tr> <td colspan="2">Infin.</td>                <td><span class="w">wiljan</span></td>  <td colspan="2">Participle</td>            <td><span class="w">wiljands</span></td> </tr>
            </table>
          

          
            <h5>Preterite.</h5>
      
            <table>
              <tr> <td colspan="2"></td> <td><span class="grm">Indic.</span></td> <td><span class="grm">Subj.</span></td> </tr>
              <tr> <td>Sing.</td> <td>1.</td> <td><span class="w">wilda</span></td> <td><span class="w">wildēdjáu</span></td> </tr>
              <tr> <td colspan="3">[<span class="abbr">&amp;c.</span> like <span class="w">nasida</span>, <span class="ref">§ 317</span>]</td>	<td>[<span class="abbr">&amp;c.</span> like <span class="w">nasidēdjáu</span>]</td> </tr>
            </table>
          
     
        
      
    
    
  
</main><aside><nav></nav></aside>
</body>
</html>
